臺灣高等法院刑事判決　　　　　　　 95年度矚上重訴字第2號
上　訴　人　臺灣宜蘭地方法院檢察署檢察官
上　訴　人
即　被　告　丁○○
　　　　　　　　　 　(另案於台灣宜蘭監獄執行中，暫押於
指定辯護人　鄭聯芳律師
選任辯護人　法律扶助律師呂康德律師
上　訴　人
即　被　告　甲○○
　　　　　　　　　　（
選任辯護人　洪維煌律師
上　訴　人
即　被　告　乙○○
選任辯護人　林火炎律師
上　訴　人
即　被　告　戊○○
選任辯護人　林玠民律師
　　　　　　簡坤山律師
上列上訴人因被告等擄人勒贖等案件，不服臺灣宜蘭地方法院94
年度矚重訴字第3號，中華民國95年2月20日第一審判決（起訴案
號：臺灣宜蘭地方法院檢察署94年度偵字第837、993、1485號及
於原審擴張犯罪事實），提起上訴，本院判決如下：
    主  文
原判決關於乙○○、戊○○部分撤銷。
乙○○、戊○○幫助意圖勒贖而擄人，各處有期徒刑肆年。
其他上訴駁回。
    事  實
一、丁○○於民國93年7月、8月間，偕同乙○○至宜蘭縣宜蘭市
    ，本欲以「仙人跳」方式向林松吉詐欺取財，惟因故作罷，
    然丁○○已知悉林松吉財力甚佳，便於93年12月間獨自計劃
    以擄人方式對林松吉家屬勒贖。94年1月初，丁○○至台北
    縣泰山鄉○○路○段16號戊○○所經營之「比佛利汽車美容
    公司」（下稱比佛利公司），向戊○○、乙○○透露上開計
    畫，並告知戊○○欲找人共同犯案，乃詢問戊○○：「甲○○（即比佛利公司員工）行不行」，戊○○即告以丁○○自
    行詢問甲○○，而戊○○、乙○○雖均表示不贊同，惟該2
    人已略知丁○○有意以擄人方式加以勒擄。
二、嗣丁○○為遂行擄人勒贖之目的，先以不詳方式取得機身序
    號業已歸零之行動電話3支，並自不詳管道購得以外勞名義
    申辦之門號0000000000、0000000000號SIM卡2張。又為規避
    警方查緝，竟基於收受贓物之概括犯意，於94年1月6日至1
    月12日間某日，明知乙○○之不知情之表弟李聰顯（涉犯擄
    人勒贖罪部分業經臺灣宜蘭地方法院檢察署檢察官不起訴處
    分確定；涉犯竊盜罪部分，業經台灣高等法院台南分院判決
    有罪）在雲林縣口湖鄉某廟宇旁所交付之號碼7R-1112號車
    牌2面（該車牌係劉張金香所有，於94年1月6日凌晨某時，
    在嘉義縣民雄鄉牛稠溪堤防旁，為吳信成、李聰顯所共同竊
    取），及未懸掛車牌號碼之銀色NISSAN廠牌自用小客車1輛
    （下稱該NISSAN車輛，原車牌號碼為N4-4772號，係陳勝旗
    管領使用，於93年12月6日5時許，在雲林縣大埤鄉尚義村頂
    巷12-8號前，為吳信成、李聰顯共同竊取），均係來源不明
    之贓物，仍予以收受，並將號碼7R-1112號車牌2面懸掛在該
    NISSAN車輛。嗣丁○○於94年1月12日上午，駕駛該NISSAN
    車輛，至宜蘭縣宜蘭市縣議會附近工地觀察林松吉作息，因
    該NISSAN車輛停放時間過久，為上開工地會計陳鈴玉查覺有
    異，乃記下該NISSAN車輛之車牌號碼。
三、94年1月15日，丁○○至比佛利公司，向甲○○佯稱需人手
    押人討債，且於事成後會給予報酬，甲○○因積欠債務需款
    孔急，便基於妨害自由之犯意聯絡而允諾。甲○○在前往宜
    蘭縣前向戊○○請假，並告知：「丁○○找我去討債」，但
    唯恐家人擔心，乃央請戊○○代為打卡上下班，此時戊○○
    雖未對甲○○告知丁○○擄人勒贖之計畫，且本身亦未參與
    謀議，惟已知悉丁○○預備實施擄人勒贖行為之企圖。丁○○於甲○○應允加入後，遂基於意圖勒贖而擄人之犯意，於
    94年1月17日（起訴書誤載為94年1月16日）邀約甲○○至宜
    蘭縣，投宿在宜蘭縣礁溪鄉之「愛娜旅館」，持續觀察林松
    吉作息，丁○○並撥打電話向乙○○借款，且透露甲○○與
    之在宜蘭縣一事，而乙○○雖未參與謀議，然此時已知悉丁○○預備實施擄人勒贖行為之企圖。迄94年1月19日下午，
    丁○○、甲○○駕駛該NISSAN車輛埋伏在宜蘭縣宜蘭市○○
    路與建蘭南路路口，於當日14時30分許，見林松吉獨自騎乘
    機車行經該處，丁○○遂駕駛該NISSAN車輛先撞倒林松吉所
    騎乘之機車，由甲○○持球棒1支毆打林松吉腿部，再由丁○○持手銬1副銬住林松吉雙手，2人共同將林松吉強押入該
    NISSAN車輛內，復以膠帶封住林松吉之眼睛及嘴巴，以此強
    暴之方法，至使林松吉不能抗拒，並由甲○○駕車，丁○○
    強押林松吉坐在後座，途中丁○○乃基於擄人以取財之單一
    犯意，在林松吉不能抗拒之際，強行取走林松吉身上配戴之
    金飾。俟至宜蘭縣宜蘭市○○路○段35號「慈惠堂」前，丁○○將該NISSAN車輛懸掛之號碼7R-1112號車牌2面卸下，改
    懸掛其所有號碼EM-0529號車牌2面，由丁○○駕駛該NISSAN
    車輛沿濱海公路行駛，甲○○則將號碼7R-1112號車牌2面、
    球棒1支丟棄在台二線86公里處，途中丁○○並以公共電話
    撥打電話予乙○○稱：釣到大魚等語，並邀約乙○○見面。
    94年1月19日19時許，丁○○、甲○○將林松吉載至桃園縣
    龜山鄉○○路○段397號「天堂鳥汽車旅館」659號房藏匿，
    並以甲○○名字登記住宿，丁○○即將上開金飾交付甲○○
    保管 (甲○○此涉嫌另行起意收受贓物部分未據起訴)，由
    甲○○看管林松吉，丁○○則至台北縣新莊市「港口釣蝦場
    」與乙○○見面，當面告知乙○○已擄到林松吉，且由甲○○看管，嗣乙○○並告知戊○○此事，惟乙○○、戊○○均
    未對丁○○、甲○○表示任何意見。
四、94年1月20日凌晨，丁○○駕駛上開換掛車牌號碼EM-0529號
    NISSAN車輛搭載甲○○，並將林松吉拘禁在該車後車廂前往
    中南部，於同日10時28分51秒，行經嘉義縣東石鄉某處，由
    丁○○持林松吉所有行動電話門號0000000000號SIM卡（下
    稱A門號SIM卡）插入上開序號歸零之行動電話，在車內撥打
    電話予林松吉之女己○○持用之行動電話（門號詳卷，下稱
    B門號），並恫嚇稱：「你父親在我手上，你們家那麼多錢
    ，準備新台幣（下同）3千萬」，此時在旁聽聞對話內容之
    甲○○業已確認並非單純押人討債，而係擄人勒贖行為，竟
    為圖得豐厚報酬，變更犯意為擄人勒贖，並與丁○○基於意
    圖勒贖而擄人之犯意聯絡，共同實施後續之勒贖行為。己○○於接獲該勒贖電話後，即報警處理。嗣於同日某時，丁○○、甲○○將上開金飾持往嘉義縣某銀樓變賣1萬3千元，以
    供犯案期間花用，復將林松吉載至雲林縣口湖鄉水井田野間
    1524分北6號電線桿旁工寮藏匿，均由甲○○負責看管林松
    吉，丁○○則自行駕車外出，並為誤導警方偵查，刻意於94
    年1月20日20時44分22秒，94年1月21日7時21分57秒、7時52
    分11秒、7時55分8秒、12時17分、13時13分9秒，接續在台
    南縣、新竹縣、桃園縣、台北縣等處，以A門號SIM卡插入序
    號歸零之行動電話，撥打B門號加以勒贖，而勒贖電話則分
    別由己○○、林松吉之子丙○○接聽，且於94年1月21日13
    時13分9秒之勒贖電話，己○○、丙○○懇求丁○○將贖款
    降至200萬元，丁○○竟恫嚇稱：「200不用過年了，留著買
    棺材」等語。
五、嗣丁○○承前開收受贓物之概括犯意，於94年1月20日至94
    年1月24日間某日，明知不知情之李聰顯所交付之號碼6127-
    JG車牌2面（該車牌係邱文正管領使用，於94年1月15日3時
    、4時許，在嘉義縣新港鄉三間村530號前，由吳信成、李聰
    顯所共同竊取），係來源不明之贓物，仍予以收受。隨即將
    上開號碼EM-0529號車牌2面卸下，換掛號碼6127-JG車牌2面
    在該NISSAN車輛。
六、94年1月24日凌晨，丁○○、甲○○以手銬1副銬住林松吉，
    並將林松吉拘禁在換掛車牌號碼6127-JG號NISSAN車輛之後
    車廂，旋即駕車至台南縣官田鄉隆田火車站旁3號廢棄倉庫
    內，於94年1月24日6時15分42秒，在該處以A門號SIM卡插入
    序號歸零之行動電話，撥打B門號加以勒贖，由丙○○接聽
    ，丁○○並使林松吉與丙○○短暫對話。嗣對話完畢後，因
    林松吉不斷大聲求救，致丁○○不耐，竟單獨萌生殺人之犯
    意，先持不詳管道取得之木棍1支在該處毆打林松吉，再由
    丁○○駕駛該NISSAN車輛搭載甲○○，並將林松吉拘禁在後
    車廂，行駛至台南縣官田鄉○村○道台一線302公里附近，
    丁○○向甲○○佯稱將釋放林松吉，要求甲○○下車後，丁○○即單獨駕車載林松吉至高鐵275標B176號橋墩旁空地，
    以上開木棍毆打林松吉，再以塑膠袋套住林松吉頭部，以膠
    帶綑綁林松吉之雙腳、眼睛及嘴巴，以麻繩強勒林松吉頸部
    ，並緊纏繞至雙手反綁，致林松吉受有右額部裂傷約2×0.4
    公分、臉部人中裂傷約2.3×0.3公分、口腔上唇粘膜層在人
    中裂傷部位出血、右側上唇粘膜出血約0.7×0.7公分、左上
    唇粘膜出血約4×2公分、頸部器官肌肉出血、右舌骨骨折之
    傷害，且因右舌骨骨折併窒息死亡。丁○○復以鏟子及鋤頭
    挖洞，將林松吉掩埋後，即將上開木棍、鏟子、鋤頭棄置在
    不詳處所。隨後駕車至省道台一線302公里處搭載甲○○返
    回台北，於94年1月24日8時2分3秒，行經雲林縣某處，丁○○再以A門號SIM卡插入序號歸零之行動電話，撥打B門號向
    丙○○恫嚇稱：「沒關係，要是你這麼沒誠意，準備財產分
    一分」等語。嗣返回台北縣後，丁○○即與甲○○分開。
七、丁○○於殺害林松吉後，對勒贖一事仍未作罷，又於94年1
    月26日6時5分58秒、9時3分4秒、9時40分40秒、10時16分35
    秒、10時40分14秒、11時0分33秒、11時16分24秒、11時39
    分9秒、12時3分26秒、12時14分，接續在彰化縣、苗栗縣、
    新竹縣、桃園縣等處，以A門號SIM卡插入序號歸零之行動電
    話，撥打B門號加以勒贖，並與己○○、丙○○約定贖款金
    額為300萬元，且喝令己○○、丙○○攜帶贖款至屏東縣墾
    丁國家公園門口，於94年1月26日17時39分27秒，丁○○在
    台北縣五股鄉撥打B門號確認丙○○、己○○業已到達該處
    後，旋掛掉電話，令丙○○、己○○在該處空等2日，再於
    94 年1月28日20時13分22秒，丁○○在嘉義縣，以A門號SIM
    卡插入序號歸零之行動電話，撥打電話B門號，用嘲弄語氣
    對己○○稱：「墾丁好不好玩」，並要求己○○將贖款備妥
    等候聯絡。而丁○○則約於94年1月28日至比佛利公司，告
    知戊○○已殺害林松吉之事，復在台北縣蘆洲市○○路○路
    旁，告知乙○○已殺害林松吉之事，惟戊○○、乙○○均未
    對丁○○、甲○○表示任何意見。
八、丁○○經由上開測試，認可順利取得贖款，便於94年2月1日
    向乙○○佯稱外出尋友，央求其駕車搭載，隨後至比佛利公
    司，丁○○即告知甲○○將於翌日前往取贖300萬元，先行
    勘查路線等語，遂於94年2月1日14時、15時許，由斯時尚不
    知要取贖之乙○○駕車搭載丁○○、甲○○勘查丁○○事先
    覓妥之取贖地點即高速公路國道二號15.7公里處電話亭及該
    電話亭下方，丁○○當場告知甲○○該處即為明日取贖地點
    ，乙○○在旁聽聞此訊息，三人再原車返回。嗣丁○○於當
    日晚上打電話要乙○○翌 (2)日至比佛利公司找戊○○開車
    一同前往苗栗縣頭份鎮，丁○○並於當日23時57分28秒，以
    A門號SIM卡插入序號歸零之行動電話，撥打B門號，要求己○○於94年2月2日10時攜帶贖款至台北火車站等候。
九、94年2月2日9時許，丁○○前往比佛利公司，先告知甲○○
    於同日下午自行駕車至苗栗縣頭份交流道（下稱頭份交流道
    ）會合。嗣丁○○再告知戊○○伊與甲○○將前往取贖一事
    ，要求戊○○幫甲○○請假半天，丁○○並要乙○○、戊○○一同前往頭份交流道旁之麥當勞速食店為其注意有無警方
    巡邏車經過，丁○○即自行駕車前往頭份交流道。因乙○○
    先前曾積欠戊○○100萬元，乙○○便對戊○○表示將償還
    借款，而戊○○因已知悉丁○○當天係前往取贖，為取回借
    款，乙○○、戊○○竟基於幫助丁○○勒取贖款之犯意，使
    丁○○免於被警查緝，予丁○○精神上助力，而決意前往。
    當日近中午時分，乙○○即於比佛利公司先後以其所有門號
    為0000000000號行動電話、戊○○所有0000000000號行動電
    話與其不知情之友人楊雅婷所持用之0000000000號行動電話
    聯絡，並邀約楊雅婷共同出遊，楊雅婷隨即允諾。而乙○○
    、戊○○為避免其行蹤遭警追查，即刻意未攜帶其所使用之
    上開行動電話，旋即由戊○○駕車搭載乙○○出發，先前往
    楊雅婷位於桃園縣之住處，迨抵達其住處附近後，乙○○即
    以公用電話與楊雅婷上開行動電話聯絡，楊雅婷上車後，戊○○即駕車往頭份交流道行駛。嗣於同日下午2、3時許，戊○○駕車抵達頭份交流道，丁○○、甲○○業已分別駕車抵
    達，丁○○即交代乙○○、戊○○若於晚間6時30分、7時許
    未見其返回，即可自行離去。交代完畢，丁○○即搭乘甲○○所駕駛之車輛離去，乙○○帶同楊雅婷進入頭份交流道旁
    之麥當勞速食店，戊○○則自行前往他處。丁○○接續於94
    年2月2日14時43分29秒、16時46分16秒、17時、17時25分8
    秒、17時52分36秒，以A門號SIM卡插入序號歸零之行動電話
    ，撥打B門號，確定己○○所在地點，並要求己○○將所駕
    駛車輛後車廂及車門均開啟，停放在頭份交流道麥當勞速食
    店前，再喝令己○○攜帶贖款進入麥當勞速食店2樓廁所內
    ，斯時乙○○與楊雅婷亦於麥當勞速食店二樓用餐，然丁○○察覺有警方隨同前往，又於同日18時3分32秒、18時49 分
    37秒，接續以A門號SIM卡插入序號歸零之行動電話，撥打B
    門號，要求己○○駕車沿中山高速公路北上。隨後丁○○將
    以外勞名義申請之行動電話門號0000000000號SIM卡插入序
    號歸零之行動電話，連同已插入A門號SIM卡之序號歸零行動
    電話，及寫有勒贖內容、交款過程、撥打電話時間之紙條1
    張，交付甲○○，要求甲○○駕車沿中山高速公路南下方向
    行駛，且沿途依照紙張所載內容、時間，佯裝丁○○因兔唇
    所致之特殊聲音與己○○聯絡。丁○○則持以外勞名義申請
    之行動電話門號0000000000號SIM卡插入序號歸零之行動電
    話，自行駕車前往高速公路國道二號15.7公里處之電話亭下
    方等候。甲○○乃於94年2月2日20時40分18秒、20時51 分
    39秒、20時53分58秒，沿路撥打勒贖電話予己○○，並指示
    其車輛行駛方向，迄同日20時55分4秒，甲○○即撥打電話
    要求己○○在高速公路國道二號15.7公里處之電話亭將贖款
    丟到高速公路下，而己○○依指示丟下贖款後，旋為在高速
    公路下方等候之丁○○取得，丁○○得手後，立刻將贖款
    300萬元換裝入事先備妥之背包離去，甲○○則將該紙條丟
    棄後，自行駕車北上返回住處。乙○○與戊○○因於同日晚
    間6時30分、7時未再見到丁○○，亦自行返回。
十、丁○○取得贖款後至台北縣蘆洲市某汽車旅館住宿，並於94
    年2月3日4時許撥打電話邀約乙○○至該汽車旅館，將贖款
    15萬元交付乙○○，以答謝乙○○資助伊渡過經濟困窘時期
    ，及幫伊注意警方行動。丁○○並將其餘贖款285萬元暫放
    乙○○處，乙○○承前之幫助犯意而保管之。嗣於94年2月3
    日15時許，丁○○撥打電話予戊○○，並告知戊○○：「已
    取得贖款300萬元，乙○○要還錢給你，叫你來」等語，戊○○遂於同日16時許，至該汽車旅館，丁○○隨即聯絡乙○○攜帶該285萬元中之180萬元至該汽車旅館，丁○○扣下5
    萬元後將95萬元交付戊○○，作為清償乙○○所積欠戊○○
    之100萬元債務，丁○○並將餘85萬元委請戊○○交付甲○○作為酬勞，戊○○亦承前幫助犯意而允諾。其餘贖款105
    萬元，則由乙○○於不詳時間、地點歸還丁○○。嗣於94年
    2月4日丁○○至台北縣泰山鄉某汽車旅館住宿，甲○○前往
    該旅館返還丁○○上開2支行動電話及SIM卡，丁○○即將上
    開以外勞名義申辦之SIM卡2張、序號歸零之行動電話3支、
    林松吉所有行動電話1支及A門號SIM卡1張悉數丟棄在不詳地
    點。
十一、嗣經警循線追查，始於94年3月16日21時10分，在雲林縣口
    湖鄉○○路84巷12號拘提丁○○到案，並扣得如附表一編號
    1、2、9至14所示物品 (丁○○另犯持有槍彈罪部分，經原
    審判決確定)；附表二編號1所示物品。又於94年3月17日0時
    20 分許、1時50分許、3時許，在比佛利公司陸續拘提乙○○、甲○○及戊○○到案。再依據丁○○之供述，於94年3
    月16 日23時25分許，在台南縣官田鄉○村○道台一線302公
    里高鐵275標B176號橋墩旁空地挖出林松吉之屍體，並扣得
    如附表一編號3至8所示物品。另甲○○經警查獲後，帶同警
    方至臺北縣新莊市○○街101巷3弄5號5樓住處，取出尚未花
    用完畢之贓款19萬元。
十二、案經丙○○、己○○訴由宜蘭縣警察局宜蘭分局報告臺灣宜
    蘭地方法院檢察署檢察官偵查起訴。
    理  由
甲、程序部分：
壹、被告自白之任意性部分：
一、被告丁○○之抗辯及原審勘驗、本院判斷結論：
(一)被告丁○○抗辯稱：於94年3月17日第1次警詢筆錄即警卷第
    13頁第4行至第12行記載不實。經原審於94年10月7日勘驗該
    警詢錄影帶內容，該部分警詢筆錄係經警員一邊詢問被告丁○○，一邊將所詢問及被告丁○○回答內容整理重點記載而
    成，並無記載不實之處，此有原審勘驗筆錄1份在卷可參（
    見原審卷三第43頁至第48頁）
(二)被告丁○○另抗辯稱：於94年3月24日警詢中自白即警卷第
    22頁至第23頁，係遭警員刑求，非出於自由意志。惟經原審
    於94年10月17日勘驗該警詢錄音帶內容，結果為：(1)警詢錄
    音帶未有中斷情形；(2)警員詢問被告丁○○時，語氣平穩，
    未有大聲威嚇情形，亦未發現警員有拍打桌椅情況；(3)被告
    答話語氣平穩，接受詢問期間未表示有身體不適要求休息情
    形。且綜觀上開警詢過程，被告丁○○對警員部分問題，尚
    仍答以「我不知道何時啦」、「不是吧？」、「怎麼可能？
    」等語，此有原審勘驗筆錄1份在卷可參（見原審卷三第87
    頁至第94頁），足見被告丁○○於警詢過程中均能自由陳述
    ，其自白顯係出於自由意志。故被告丁○○仍以前詞抗辯自
    白非出於任意性等語，不足採信。
二、被告甲○○之抗辯及原審勘驗、本院判斷結論：
(一)被告甲○○抗辯稱：於94年3月21日警詢中自白即警卷第40
    頁至第42頁，係遭警員刑求，非出於自由意志。經查：
１、被告甲○○於94年3月21日經警借提詢問後，返回台灣宜蘭
    看守所時雖供稱：我於今日借訊至宜蘭分局等待偵訊，我向
    警員報告要上廁所，該警員將我雙手交叉拷上穿過腳鐐，因
    此走路不便，到廁所我跟警員說我不想上了，他朝我左臉頰
    打1拳，然後強行脫去褲子叫我自己想辦法上，因警員認為
    我找麻煩又用腳踢我大腿及臀部。現在除了左臉頰有感覺一
    點痛外，其他地方沒有受傷等語，此有台灣宜蘭監獄談話筆
    錄1份在卷可參（見原審卷四第4頁）。惟依台灣宜蘭看守所
    出庭借提還押收容人內外傷紀錄表記載被告甲○○並無外傷
    紀錄，此有該紀錄表1份在卷可參（見原審卷三第71頁）。
２、況經原審於94年10月17日勘驗該警詢錄影帶，結果為：(1)錄
    影帶除換帶外，未有中斷情形；(2)詢問警員於詢問過程中除
    幾次詢問音量較大外，其餘詢問語氣均屬平穩，未有拍打桌
    椅或毆打被告之情況；(3)被告答話語氣平穩，接受詢問期間
    未向警員表示有身體不適或要求休息之情形。且綜觀上開警
    詢過程，被告甲○○對警員詢問部分問題，尚仍答以「我不
    知道」、「沒有」等語，此有原審勘驗筆錄1份在卷可參（
    見原審卷三第96頁至第134頁），足見被告甲○○於警詢過
    程中均能自由陳述，其自白顯係出於自由意志。故被告甲○○仍以前詞抗辯自白非出於任意性等語，不足採信。
(二)被告甲○○另抗辯稱：於94年3月17日偵訊中我並未供稱：
    「我已懷疑是擄人勒贖」，故該筆錄即94偵837號卷一第178
    頁第4至5行記載不實。
１、惟按刑事訴訟法第101條之1第1項固規定訊問被告，原則上
    應全程連續錄音；必要時，並應全程連續錄影；同條第2項
    亦規定「筆錄內所載之被告陳述與錄音或錄影之內容不符者
    ，除有前項但書情形外，其不符之部分，不得作為證據」。
    考其立法目的，在於建立訊問筆錄之公信力，並擔保訊問程
    序之合法正當；亦即在於擔保犯罪嫌疑人對於訊問之陳述，
    係出於自由意思及筆錄所載內容與陳述相符。如果犯罪嫌疑
    人之自白，係基於自由意思而非出於不正之方法，且其自由
    之陳述與事實相符，縱令於訊問時未經全程連續錄音或錄影
    ，致訊問程序稍嫌微疵，仍難謂其自白之筆錄，無證據能力
    （最高法院93年度台上字第370號判決要旨參照）。
２、經原審於94年11月21日勘驗該偵訊光碟，結果為：光碟沒有
    畫面，無法讀取，此有原審勘驗筆錄1份在卷可參（見原審
    卷四第100頁）。惟綜觀該偵訊筆錄其餘記載既均與被告甲○○所述相符，且該次偵訊亦有錄音程序，僅因不明原因而
    無法讀取錄音光碟，則書記官於偵訊中究無單就此部分為不
    實記載，而甘冒犯公務員登載不實罪之必要，況該筆錄業經
    被告甲○○閱後無訛簽名，故該偵訊光碟縱因不明原因無法
    讀取，而稍嫌微疵，依上開判決要旨所示，尚難謂此部分之
    記載即屬不實，而無證據能力。
三、被告乙○○之抗辯及原審勘驗、本院判斷結論：
(一)被告乙○○抗辯稱：於94年3月17日警詢中自白即警卷第28
    頁最後1行至第30頁第12行，係警員先行告知內容，再以誘
    導方式製作筆錄，且被告乙○○於94年3月17日6時許即至宜
    蘭縣憲兵隊，直到同日11時23分始接受詢問，係屬疲勞詢問
    ，況部分筆錄內容記載亦不實在。惟經原審於94年11月21日
    勘驗該警詢錄音帶，結果為：(1)警詢過程除錄音機有開關2
    次（其中1次係因被告乙○○接聽電話）外，其餘錄音未中
    斷；(2)警員係採一問一答方式詢問被告，再整理記載如警詢
    筆錄內容，其中警卷第29頁第1段答部分，警員間有互相討
    論；(3)被告於接受警詢過程意識清晰，回答問題語氣平穩流
    利，未曾向警員表示疲勞需要休息。且綜觀被告乙○○就警
    員詢問之部分問題尚仍答以：「我真的忘記了」、「沒有」
    、「不是啦」等語，而被告乙○○於警詢過程復能2次接聽
    電話交代個人事務，且要求警員讓其撥打電話交代客戶貸款
    事宜，此有原審勘驗筆錄2份在卷可參（見原審卷四第53頁
    至第70頁、第96頁至第99頁），足見被告乙○○於警詢過程
    意識清晰，且均能自由陳述，其自白顯係出於自由意志。故
    被告乙○○仍以前詞抗辯自白非出於任意性等語，不足採信
    。
(二)被告乙○○又抗辯稱：於94年3月21日警詢中供述即警卷第
    33頁至第35頁，係遭警員刑求，且警卷第33頁背面第14 行
    至第34頁正面第3行部分記載不實。經查：
１、被告乙○○於94年3月21日經警借提詢問後，返回台灣宜蘭
    看守所時雖供稱：我於今日借訊至宜蘭分局等待偵訊，有1
    名警員說我都不老實不配合，然後叫我眼睛閉上，不知是哪
    位警員從我左臉頰打我1拳。我現在只有臉頰部分骨頭感覺
    有點痛痛的等語，此有台灣宜蘭監獄談話筆錄1份在卷可參
    （見原審卷四第3頁）。惟依台灣宜蘭看守所出庭借提還押
    收容人內外傷紀錄表記載被告乙○○並無外傷紀錄，此有該
    紀錄表1份在卷可參（見原審卷三第72頁）。
２、況經原審於94年11月21日勘驗該警詢錄音帶，結果為：(1)錄
    音帶未中斷；(2)警員問話語氣平穩，未有大聲咆哮、拍打桌
    椅情形；(3)被告回答語氣順暢、平穩。且綜觀上開警詢過程
    ，被告乙○○尚主動告訴警員「有的問到有講到，有的沒講
    到」，而於94年3月17日警詢中原供稱：到頭份交流道路邊
    ，我有與丁○○、甲○○碰面，丁○○叫我去麥當勞等他等
    語；於本次警詢則改稱：那天我沒有跟丁○○見面，是戊○○叫我去麥當勞等語，並就警員部分問題答以「不是」、「
    沒印象」、「我沒什麼不講」、「沒去」、「我不知道」等
    語，此有原審勘驗筆錄1份在卷可參（見原審卷四第74頁至
    第95頁）。足見被告乙○○於警詢過程均能自由陳述，其自
    白顯係出於任意性無訛。故被告乙○○仍以前詞抗辯自白非
    出於任意性等語，不足採信。
３、另該警詢過程，係採一問一答方式，故警卷第33頁背面第14
    行至第34頁正面第3行部分，係警員整理被告乙○○回答內
    容後記載，內容核與勘驗結果相符，此有原審勘驗筆錄1份
    在卷可參（見原審卷四第82頁至第85頁）。故被告乙○○抗
    辯該筆錄記載不實，亦不足採信。
(三)被告乙○○另抗辯稱：於94年3月17日偵訊筆錄即94偵837
    號卷一第179頁第18行至第25行記載不實。而經原審於94 年
    11月21日勘驗該偵訊光碟，結果為：光碟沒有畫面，無法讀
    取，此有原審勘驗筆錄1份在卷可參（見原審卷四第100頁）
    。惟綜觀該偵訊筆錄其餘記載既均與被告乙○○所述相符，
    且該次偵訊亦有錄音程序，僅因不明原因而無法讀取錄音光
    碟，則書記官於偵訊中究無單就此部分為不實記載，而甘冒
    犯公務員登載不實罪之必要，且被告乙○○此部分供述，亦
    核與其於同日警詢中所述內容大致相符，況該偵訊筆錄業經
    被告乙○○閱後無訛簽名，故該偵訊光碟縱因不明原因無法
    讀取，而稍嫌微疵，依上開判決要旨所示，尚難謂上開偵訊
    筆錄之記載即屬不實，而無證據能力。
(四)被告乙○○再抗辯稱：於94年3月18日原審訊問時因已40 幾
    個小時未睡覺過於疲勞，所為供述不正確。而經原審於94年
    11月21日勘驗該訊問光碟，結果為：無法讀取，此有原審勘
    驗筆錄1份在卷可參（見原審卷四第101頁）。惟原審該次訊
    問時係採隔離訊問被告方式，在訊問被告乙○○時已先行訊
    問被告丁○○及甲○○，此段時間被告乙○○若疲倦可稍作
    休息，況於原審訊問時，被告乙○○亦未向原審表示疲勞需
    要休息，此有原審訊問筆錄1份在卷可參（見原審94年度聲
    羈字第14號卷第12頁至第16頁）。且觀之被告乙○○於同日
    警詢、偵查中所述，亦核與其於原審訊問時所述內容大致相
    符，足見被告乙○○於原審該次訊問中所為之自白，係出於
    自由意志。故該訊問光碟縱因不明原因無法讀取，而稍嫌微
    疵，依上開判決要旨所示，仍難謂其自白之筆錄，無證據能
    力。被告乙○○以前詞抗辯自白非出於任意性，不足採信。
四、被告戊○○之抗辯及原審勘驗、本院判斷結論：
    被告戊○○抗辯稱：於94年3月17日警詢中自白即警卷第46
    頁至第52頁，部分內容係警員事先告知並要求被告配合，被
    告戊○○係受誘導所為之自白。而經原審於94年10 月21日
    、94年11月11日勘驗該警詢錄音帶，結果為：(1)除錄音機有
    開、關2次外，警詢期間錄音未中斷；(2)被告戊○○於前段
    勘驗內容以國語回答較長字句時，語氣較為緩慢僵硬；(3)警
    詢過程警員係採一問一答方式，除上開情形外，被告戊○○
    回答語氣平穩、順暢。且綜觀警詢過程被告戊○○尚主動表
    示：「我講清楚點好不好？」、「我說給你聽好了，因為我
    不知道怎麼講」，並就警員詢問部分問題供稱：「沒有」、
    「不是」、「忘記」、「我不知道」等語，此有原審勘驗筆
    錄2份在卷可參（見原審卷三第164頁至第177頁、原審卷四
    第9頁至第37頁）。足見被告戊○○於警詢過程中均能自由
    陳述，非受警員誘導所為陳述，其自白顯係出於自由意志。
    故被告戊○○仍以前詞抗辯自白非出於任意性等語，不足採
    信。
貳、證人即共同被告陳述對其餘被告之證據能力：
    按被告以外之人於審判外之言詞或書面陳述，除法律有規定
    者外，不得作為證據，刑事訴訟法第159條第1項定有明文。
    次按「刑事審判上之共同被告，係為訴訟經濟等原因，由檢
    察官或自訴人合併或追加起訴，或由法院合併審判所形成，
    其間各別被告及犯罪事實仍獨立存在。故共同被告對於其他
    共同被告之案件而言，為被告以外之第三人，本質上屬於證
    人，為確保被告對證人之詰問權，證人於審判中，應依法定
    程序，到場具結陳述，並接受被告之詰問，其陳述始得作為
    認定被告犯罪事實之判斷依據，此觀司法院釋字第582、592
    號解釋意旨甚明。」，最高法院95年度台上字第2724號判決
    採同一見解。本件證人即共同被告甲○○、乙○○、戊○○
    、丁○○於警詢、偵查之陳述，分別互為被告丁○○、甲○○、乙○○、戊○○以外之人於審判外之陳述，惟上開證人
    於審判外之陳述，業經原審及本院審理時依證人地位到庭，
    依法具結陳述後，並予被告對質詰問之機會，且本院審理時
    ，並再提示甲○○、乙○○、戊○○、丁○○之上開各該供
    述筆錄及要旨，由被告丁○○、甲○○、乙○○、戊○○依
    法辯論，有本院審判筆錄可考，本件證人即共同被告甲○○
    、乙○○、戊○○、丁○○上開於警詢、偵查之陳述，既已
    賦予被告等反對詰問權，並踐行合法調查程序，應有證據能
    力而得作為本院判決之基礎，即該共同被告對其餘被告言，
    已立於證人之地位。又被告以外之人於檢察事務官、司法警
    察官或司法警察調查中所為之陳述，與審判中不符時，其先
    前之陳述具有較可信之特別情況，且為證明犯罪事實存否所
    必要者，得為證據，刑事訴訟法第159條之2定有明文。本件
    公訴人於原審聲請依上開規定將下列共同被告於警詢中之供
    述，作為其餘同案被告之證據使用，茲說明如下：
１、原審94年10月7日勘驗筆錄即證人丁○○於94年3月17日第1
    次警詢筆錄（警卷第13頁第4行至第12行），此部分並無記
    載不實之處，已如前述。且證人丁○○於95年1月5日原審審
    判中證述（見原審卷四第215頁、第216頁、第219頁、第221
    頁），顯與上開警詢中供述不符。而經原審形式審查證人丁○○上開警詢供述內容，核與其於94年3月17日偵查、94年3
    月18日原審訊問中所述相符，亦與證人甲○○於94年3月17
    日、94年4月1日、94年4月15日偵查中證詞；證人乙○○於
    94 年3月17日、94年4月6日偵查中證詞；證人戊○○於94年
    3 月17日偵查中之證詞；證人己○○於94年4月22日偵查中
    證詞大致相符，並有通訊監察譯文1份在卷可參（見94偵837
    號卷一第182頁；原審94聲羈14號卷第8頁；94偵837號卷一
    第178頁、第313頁、第362頁、第179頁、第324頁至第325頁
    、第180頁至第181頁；94偵837號卷二第17頁；警卷第119頁
    ），較審判中之證述具有特別可信性，且為證明同案被告乙○○、戊○○有無同謀或幫助擄人勒贖之犯罪事實所必要，
    得為證據。另證人丁○○於95年1月5日原審審判中就同案被
    告甲○○部分證述，與上開警詢中供述並無不符之處，故公
    訴人依刑事訴訟法第159條之2規定，主張該勘驗筆錄對同案
    被告甲○○之待證事實得為證據，於法不合，併予敘明。
２、原審94年10月27日勘驗筆錄即證人丁○○於94年3月24日警
    詢中供述（警卷第22頁至第23頁），係出於證人丁○○之自
    由意志，已如前述。惟證人丁○○於95年1月5日原審審判中
    均未證述與上開警詢筆錄相關內容，故公訴人依刑事訴訟法
    第159條之2規定，主張該勘驗筆錄對同案被告甲○○、乙○○、戊○○之待證事實得為證據，於法不合。
３、原審94年10月17日勘驗筆錄即證人甲○○於94年3月21日警
    詢中供述（警卷第40頁至第42頁），該供述係出於證人甲○○之自由意志，已如前述。且證人甲○○於95年1月5日原審
    審判中證述（見原審卷四第224頁至第226頁、第229頁），
    顯與上開警詢中供述不符。而經原審形式審查證人甲○○上
    開警詢供述內容，核與其於94年3月17日、94年4月1日、94
    年4月15日偵查中所述相符，亦與證人丁○○於94年3月17
    日偵查、94年3月18日原審訊問中供證；證人乙○○於94年3
    月17日、94年4月6日偵查中證詞；證人戊○○於94年3月17
    日偵查中之證詞；證人己○○於94年4月22日偵查中證詞大
    致相符，並有通訊監察譯文1份在卷可參（見94偵837號卷一
    第178頁、第313頁、第362頁、18 2頁；原審94年聲羈14號
    卷第8頁；94偵837號卷一第179頁、第324頁至第325頁、第
    180頁至第181頁、94偵837號卷二第17頁、警卷第119頁），
    較審判中之證述具有特別可信性，且為證明同案被告丁○○
    有無共同擄人勒贖之犯罪事實；同案被告乙○○、戊○○有
    無共謀或幫助擄人勒贖之犯罪事實所必要，得為證據。
４、原審94年11月21日勘驗筆錄即證人乙○○於94年3月17日、
    94年3月21日警詢中供述（警卷第28頁最後1行至第30頁第12
    行、第33至第35頁），該供述均係出於證人乙○○之自由意
    志，已如前述。且證人乙○○於95年1月19日原審審判中證
    述（見原審卷五第36頁、第38頁至第46頁），顯與上開警詢
    中供述不符。而經原審形式審查證人乙○○上開警詢供述內
    容，核與其於94年3月17日、94年4月6日偵查中所述相符，
    亦與證人丁○○於94年3月17日偵查、94年3月18日原審訊問
    中供證；證人甲○○於94年3月17日、94年4月1日、94年4月
    15 日偵查中證詞；證人戊○○於94年3月17日偵查中之證詞
    ；證人己○○於94年4月22日偵查中證詞大致相符，並有通
    訊監察譯文1份在卷可參（見94偵837號卷一第179頁、第324
    頁至第325頁、第182頁；原審94聲羈14號卷第8頁；94偵837
    號卷一第178頁、第313頁、第362頁、第180頁至第181頁；
    94偵837號卷二第17頁；警卷第119頁），較審判中之證述具
    有特別可信性，且為證明同案被告丁○○、甲○○有無共同
    擄人勒贖之犯罪事實；同案被告戊○○有無同謀或幫助擄人
    勒贖之犯罪事實所必要，得為證據。
５、原審94年10月21日、94年11月11日勘驗筆錄即證人戊○○於
    94 年3月17日警詢中供述（警卷第46頁至第52頁），該供述
    係出於證人戊○○之自由意志，已如前述。且證人戊○○於
    95 年1月19日原審審判中證述（見原審卷五第25頁至第28頁
    、第30頁至第34頁），顯與上開警詢中供述不符。而經原審
    形式審查證人戊○○上開警詢供述內容，核與其於94年3月
    17 日偵查中所述相符，亦與證人丁○○於94年3月17日偵查
    、94年3月18日原審訊問中供證；證人甲○○於94年3月17日
    、94年4月1日、94年4月15日偵查中證詞；乙○○於94年3
    月17日、94年4月6日偵查中證詞；證人己○○於94年4月22
    日偵查中證詞大致相符，並有通訊監察譯文1份在卷可參（
    見94偵837號卷一頁第180頁至第182頁；原審94聲羈第14號
    卷第8頁；94偵837號卷一第178頁、第313頁、第362頁、第
    179頁、第324頁至第325頁；94偵837號卷二第17頁；警卷第
    119頁），較審判中之證述具有特別可信性，且為證明同案
    被告丁○○、甲○○有無共同擄人勒贖之犯罪事實；同案被
    告乙○○有無同謀或幫助擄人勒贖之犯罪事實所必要，得為
    證據。
參、刑事訴訟法第159條之5第1項、第2項規定，被告以外之人於
    審判外之言詞或書面陳述，經當事人於審判程序同意作為證
    據，法院審酌該言詞陳述或書面陳述作成時之情況，認為適
    當者，亦得為證據；當事人、代理人或辯護人於法院調查證
    據時，知有第159條第1項不得為證據之情形，而未於言詞辯
    論終結前聲明異議者，視為有前項之同意。除上被告等爭執
    共同被告警訊之證據能力外，就其餘證人之供述或書證，被
    告等於原審，或同意採為證據，或未對之聲明異議 (見原審
    卷二第145至156頁)，本院審酌該等證據之取得無何不當或
    違法之情事，認將該等作為證據，並無不當，依前揭法條，
    自有證據能力，得為證據。
肆、測謊報告之證據能力：
一、按測謊鑑定，係依一般人若下意識刻意隱瞞事實真相時，會
    產生微妙之心理變化，例如：憂慮、緊張、恐懼、不安等現
    象，而因身體內部之心理變化，身體外部之生理狀況亦隨之
    變化，例如：呼吸急促、血液循環加速、心跳加快、聲音降
    低、大量流汗等異常現象，惟表現在外之生理變化，往往不
    易由肉眼觀察，乃由測謊員對受測者提問與待證事實相關之
    問題，藉由科學儀器（測謊機）紀錄受測者對各個質問所產
    生細微之生理變化，加以分析受測者是否下意識刻意隱瞞事
    實真相，並判定其供述是否真實；測謊機本身並不能直接對
    受測者之供述產生正確與否之訊號，而係測謊員依其專業之
    學識及經驗，就測謊紀錄，予以客觀之分析解讀，至於測謊
    鑑定究竟有無證據能力，刑事訴訟法並無明文規定，惟實務
    上，送鑑單位依刑事訴訟法第208條第1項規定，囑託法務部
    調查局或內政部警政署刑事警察局為測謊檢查，受囑託機關
    就檢查結果，以該機關名義函覆原囑託之送鑑單位，該測謊
    檢查結果之書面報告，即係受囑託機關之鑑定報告，該機關
    之鑑定報告，形式上若符合測謊基本程式要件，包括：（一
    ）經受測人同意配合，並已告知得拒絕受測，以減輕受測者
    不必要之壓力。（二）測謊員須經良好之專業訓練與相當之
    經驗。（三）測謊儀器品質良好且運作正常。（四）受測人
    身心及意識狀態正常。（五）測謊環境良好，無不當之外力
    干擾等要件，即賦予證據能力。再刑事訴訟法第206條第1項
    規定：「鑑定之經過及其結果，應命鑑定人以言詞或書面報
    告」，又法院或檢察官囑託相當之機關鑑定，準用第206條
    第1項之規定，同法第208條亦有明文規定；是鑑定報告書之
    內容應包括鑑定經過及其結果，法院囑託鑑定機關為測謊檢
    查時，受囑託之鑑定機關不應僅將鑑定結果函覆，並應將鑑
    定經過一併載明於測謊之鑑定報告書中，若鑑定報告書僅簡
    略記載檢查結果而未載明檢查經過，既與法定記載要件不符
    ，法院自應命受囑託機關補正，必要時並得通知實施鑑定之
    人以言詞報告或說明，否則，此種欠缺法定要件之鑑定報告
    不具備證據資格，自無證據能力可言（最高法院92年度台上
    字第2282號判決要旨參照）。
二、本案經台灣宜蘭地方法院檢察署檢察官囑託內政部警政署刑
    事警察局對被告乙○○、戊○○進行測謊鑑定，該局94年5
    月27日刑鑑字第0940083254號鑑定書，包括測謊鑑定說明書
    、分析量化表、受測人具結書、測謊圖譜，且鑑定人陳振煜
    受有專業之測謊訓練，於實施本件測謊前有蒐集本案偵查報
    告、調查筆錄、現場勘察報告、送驗證物檢驗結果、受測人
    前科資料表，而實施測謊時環境良好，此業經鑑定人陳振煜
    於原審審理中證述明確（見原審卷五第47頁至第50頁），並
    有該鑑定書、測謊鑑定說明書、分析量化表、受測人具結書
    、測謊圖譜、內政部警政署刑事警察局94年10月13日刑鑑字
    第0940153246號函附陳振煜學經歷資料各1份，及陳振煜之
    中央警察大學聘書、測謊儀器教育訓練結業證書等9份在卷
    可參（見94偵837號卷二第90頁至第166頁；原審卷三第151
    頁至第157頁；原審卷五第68頁至第76頁），依上開判決要
    旨所示，該鑑定書形式上符合測謊基本程式要件，且鑑定人
    亦就鑑定經過詳為說明，自具有證據能力。
乙、實體部分：
壹、認定犯罪事實所憑之證據及理由：
一、被告丁○○部分：（即檢察官起訴之全部犯罪事實）
(一)被告丁○○坦承事項及其佐證之證據：
１、坦承事項：（見原審卷一第175頁至第176頁；原審卷二第85
    頁）。
    (1)被告丁○○有於上開時、地，為上開收受贓物、擄人勒贖
      而故意殺人、強盜之行為。
    (2)被告丁○○於取得贖款後，確有前往台北縣蘆洲市某汽車
      旅館投宿，並於94年2月3日或4日撥打電話予同案被告戊○○說「乙○○要還你錢」，戊○○即前往上開汽車旅館
      。
    (3)被告丁○○確有將贖款中15萬元交付同案被告乙○○。
    (4)被告丁○○確有將贖款中95萬元交付同案被告戊○○。
    (5)被告丁○○確有將贖款中85萬元交付同案被告戊○○，要
      求戊○○交付同案被告甲○○。
    (6)被告丁○○保留贖款中105萬元供自己花用。
２、佐證之證據：
    (1)擄人勒贖而故意殺人部分：
    被告丁○○於94年3月17日、94年3月24日、94年3月25日
      警詢；94年3月17日、94年4月7日偵查；94年3月18日原審
      訊問中之自白（見警卷第9頁至第26頁；94偵837號卷一第
      18 1頁至第182頁、第200頁至第202頁、第332頁至第334
      頁），及原審94年10月7日、94年10月17日勘驗筆錄各1份
      （見原審卷三第43頁至第48頁、第87頁至第94頁）。
    原審94年10月17日勘驗筆錄即同案被告甲○○於94年3月
      21日警詢中供詞（見原審卷三第96頁至第134頁）；甲○○於94年3月18日原審訊問中供詞（見94偵837號卷一第20
      2頁至第205頁）；94年3月17日、94年3月22日、94年4月1
      日、94年4月15日、94年5月3日偵查中證詞（見94偵837號
      卷一第176頁至第178頁、第242頁、第310頁至第315頁、
      第361頁至第363頁；94偵837號卷二第64頁至第65頁）。
      可證被告丁○○有於上開時、地，為擄人勒贖之行為。
    原審94年11月21日勘驗筆錄即同案被告乙○○於94年3月
      17日、94年3月21日警詢中供詞（見原審卷四第53頁至第
      70頁、第74頁至第99頁）；乙○○於94年3月18日原審訊
      問中供詞（見94偵837號卷一第205頁至第209頁）；94年3
      月17日、94年4月6日、94年4月28日偵查中之證詞（見94
      偵837號卷一第178頁至第180頁、第323頁至第326頁；94
      偵837號卷二第41頁至第44頁）。可證被告丁○○於93年
      7月、8月間，因上開原因，知悉被害人林松吉財力甚佳，
      便於93年12月間計劃以擄人方式對林松吉家屬勒贖，嗣於
      上開時、地，與同案被告甲○○共同為擄人勒贖之行為。
    原審94年10月21日、94年11月11日勘驗筆錄即同案被告戊○○於94年3月17日警詢中供述（見原審卷三第164頁至第
      177頁、原審卷四第9頁至第37頁）；戊○○於94年3月18
      日原審訊問中供詞（見94偵837號卷一第209頁至第214頁
      ）；94年3月17日、94年4月13日偵查中之證詞（見94偵83
      7號卷一第180頁至181頁、第348頁至第351頁）。可證被
      告丁○○與同案被告甲○○有於上開時、地，共同為擄人
      勒贖之行為。
    證人陳鈴玉於94年3月11日警詢；94年4月22日偵查中之證
      詞（見警卷第106頁；94偵837號卷二第15頁至第16頁）。
      可證被告丁○○有於上開時、地，觀察被害人林松吉之作
      息。
    告訴人丙○○於94年1月19日、94年1月20日、94年3月17
      日警詢中指訴；94年3月17日、94年4月22日偵查中之證詞
      （見警卷第1頁至6頁；94相380號卷第15頁；94偵837號卷
      二第16頁）。可證被告丁○○有於上開時、地，為擄人勒
      贖而故意殺人之行為。
    告訴人己○○於94年3月17日警詢中之指訴；94年4月22日
      於偵查中之證詞（見警卷第7至8頁；94偵837號卷二第16
      頁至第17頁）。可證被告丁○○有於上開時、地，為擄人
      勒贖而故意殺人之行為。
    通訊監察譯文1份（見警卷第108至120頁）、行動電話A門
      號通聯記錄1份（見94偵837號卷一第370頁至375頁）。可
      證被告丁○○有於上開時、地，為擄人勒贖之行為。
    天堂鳥SPA汽車旅館旅客登記簿1份（見警卷第170頁）。
      可證被告丁○○與同案被告甲○○有於上開時、地，共同
      將被害人林松吉強押至該旅館藏匿。
    行動電話門號0000000000、0000000000號之通聯紀錄1份
      （見94偵993號卷第33頁至第34頁）。可證被告丁○○與
      同案被告甲○○，有於上開時、地，共同為勒贖之行為。
    刑事局法醫室刑事案件證物採驗紀錄表及內政部刑事警察
      局鑑驗書各3份（見94偵837號卷三第111頁至第114頁、第
      121頁至122頁、第125頁、第127頁至第135頁）。可證被
      告丁○○有於上開時、地，為擄人勒贖而故意殺人之行為
      。
    蒐證照片80幀、現場照片33幀、剩餘贖款照片8幀、懸掛
      車牌號碼6127-JG號車輛之翻拍照片6幀、宜蘭縣警察局宜
      蘭分局勘察報告暨命案現場照片132幀（見警卷第177頁至
      190頁；94相380號卷第8頁至第14頁、第19至29頁；94偵
      837號卷一第237頁至第240頁、第58頁至第62頁；94偵837
      號卷三第19頁至第110頁）。可證被告丁○○有於上開時
      、地，為擄人勒贖而故意殺人之行為。
    宜蘭地方法院檢察署檢察官94年3月22日相驗筆錄1份（見
      94相93號卷第2頁）、台南地方法院檢察署檢察官94年3月
      17日勘驗筆錄1份（見94相380號卷第16頁）、台灣宜蘭地
      方法院檢察署相驗屍體證明書94甲宜相字第093號1紙（見
      94相93號卷第20頁）、法務部法醫研究所鑑定書94醫鑑字
      第0846號1份（見94相93號卷第9頁至第17頁）、法務部法
      醫研究所94年11月23日法醫理字第0940004304號函1份（
      見原審卷四第121頁至第122頁）。可證被告丁○○有於上
      開時、地，以上開方式，殺害被害人林松吉。
    宜蘭縣警察局宜蘭分局94年3月16日搜索扣押筆錄及扣押
      物品目錄表各1份（見警卷第121至126頁），及扣案如附
      表一編號1至8所示物品。可證被告丁○○有於上開時、地
      ，為擄人勒贖而故意殺人之行為。
    扣案如附表二編號14所示贖款19萬元。可證被告丁○○與
      同案被告甲○○，有於上開時、地，共同為勒贖之行為。
    上開至所示證據，足以佐證被告丁○○上開自白擄人
      勒贖而故意殺人部分，核與事實相符。
    (2)收受贓物部分：
    被告丁○○於94年3月17日第1次、94年3月24日、94年3月
      25日警詢；於94年4月7日偵查中之自白（見警卷第9頁至
      第18頁、第22頁至第26頁；94偵837號卷一第332頁至第33
      4頁）。
    證人李聰顯於94年3月17日警詢；94年3月17日、94年3月
      17日、94年3月30日、94年4月14日、94年5月30日偵查中
      之證詞（見警卷第58頁至第61頁；94偵837號卷一第183頁
      、第299頁至第301頁、第355頁至第356頁；94偵837號卷
      二第170頁至第171頁）。可證被告丁○○有於上開時、地
      ，連續收受上開贓物之行為。
    證人吳信成於94年3月7日、94年3月11日、94年3月15日警
      詢；94年3月17日偵查中之證詞（見警卷第62頁至第68頁
      、第74頁至第75頁；94偵837號卷一第170頁至第172頁）
      。可證該NISSAN車輛，及號碼7R-1112號、6127-JG號車牌
      各2面，為證人吳信成分別於上開時、地所竊取。
    證人邱文正於94年2月7日警詢中之證詞（見警卷第99頁）
      、嘉義縣警察局車輛失竊電腦輸入單1紙（見警卷第86頁
      ）。可證號碼6127-JG號車牌2面為證人邱文正管領使用，
      而於上開時、地失竊，係屬贓物。
    證人陳勝旗於94年1月29日警詢中之證詞（見警卷第101頁
      至第102頁）。可證該NISSAN車輛為證人陳勝旗管領使用
      ，而於上開時、地失竊，係屬贓物。
    懸掛車牌號碼6127-JG號車輛之翻拍照片6幀（見94偵837
      號卷一第58頁至第62頁）。可證被告丁○○有上開收受贓
      物之行為。
    上開至所示證據，足以佐證被告丁○○上開自白收受
      贓物部分，核與事實相符。
(二)被告之辯護人於原審為被告辯稱：
    被告丁○○所犯強盜罪，係利用擄人之機會，與擄人勒贖而
    故意殺人罪間，具有方法目的之牽連關係，應從一重論以擄
    人勒贖而故意殺人罪，並非公訴人所認兩罪應予分論併罰等
    語。
(三)被告丁○○所犯擄人勒贖罪與強盜罪間之法律關係：
１、按強盜罪與擄人勒贖罪，就其均係以不法得財為目的而施用
    強暴脅迫等手段以剝奪被害人之行動自由，且於被害人遭受
    挾持而陷於不能抗拒中，以加害其生命或健康之現在急迫危
    害為要脅，逼令他人交付財物一點觀之，兩者均屬盜匪行為
    ，其罪質並無不同。故於擄人勒贖行為繼續中，兼又強行劫
    取被擄人財物所為之強盜行為，在行為人主觀上，既係基於
    一個擄人以取財之單一犯意為之，客觀上又屬一個接續進行
    之盜匪行為，自應認係一個包括的擄人勒贖行為，不另論以
    強盜罪名（最高法院92年度台上字第4916號、88年度台上字
    第4320號判決要旨參照）。
２、被告丁○○意圖勒贖而以手銬銬住被害人林松吉，並以膠帶
    封住林松吉眼睛及嘴巴，強擄被害人林松吉後，於林松吉不
    能抗拒之際，強行取走林松吉身上配戴之金飾，則被告丁○○於擄人勒贖行為繼續中，兼又強行劫取林松吉財物之強盜
    行為，在被告丁○○主觀上，既係基於一個擄人以取財之單
    一犯意為之，客觀上又屬一個接續進行之盜匪行為，依上開
    判決要旨所示，自應認係一個包括的擄人勒贖行為，不應再
    另論以強盜罪名。故公訴人認被告丁○○應另論以強盜罪，
    容有未洽。
(四)綜上證據，被告丁○○於上開時、地，所為收受贓物、擄人
    勒贖而故意殺人之犯行，事證明確。
二、被告甲○○部分：（即擄人勒贖部分）
(一)被告甲○○坦承事項及其佐證之證據：
１、坦承事項：（見原審卷一第121頁至第123頁）
    (1)同案被告丁○○確有於上開時、地，向被告甲○○佯稱押
      人討債，被告甲○○因需款孔急，便基於妨害自由之犯意
      而允諾。
    (2)被告甲○○有於94年1月16日（應係94年1月17日）至宜蘭
      縣，並與同案被告丁○○投宿在宜蘭縣礁溪鄉「愛娜旅館
      」，期間一起以開車方式觀察被害人林松吉作息。
    (3)被告甲○○與同案被告丁○○確有於94年1月19日14時30
      分許，在宜蘭凱旋路與建蘭南路路口，以上開方式，共同
      押走被害人林松吉，由被告甲○○駕車至慈惠堂，同案被
      告丁○○改懸掛號碼EM-0529號車牌在該NISSAN車輛，再
      由同案被告丁○○駕車沿濱海公路行駛，至天堂鳥汽車旅
      館，被告甲○○在旅館內看管被害人林松吉，同案被告丁○○則外出。
    (4)於94年1月20日凌晨，同案被告丁○○與被告甲○○開車
      強押被害人林松吉由高速公路往南，同日10時28分許至嘉
      義縣東石鄉，被告甲○○在旁聽到同案被告丁○○打電話
      要拿錢。嗣至雲林縣口湖鄉某工寮，由被告甲○○看管被
      害人林松吉，同案被告丁○○則外出。
    (5)於94年1月24日凌晨，同案被告丁○○與被告甲○○將被
      害人林松吉載至台南縣官田鄉之廢棄倉庫內。之後被告甲○○在台南縣官田鄉省道台一線下車，嗣丁○○返回載甲○○到台北，2人隨即分開。
    (6)於94年2月1日，同案被告丁○○至比佛利公司找被告甲○○，並由同案被告乙○○搭載甲○○與丁○○經過高速公
      路國道二號之電話亭。
    (7)於94年2月2日9時許，同案被告丁○○至比佛利公司，要
      求被告甲○○自行開車至頭份交流道，被告甲○○於同日
      14時、15時駕車至頭份交流道，嗣同案被告丁○○交付被
      告甲○○行動電話、SIM卡及紙條，紙條上書寫時間及撥
      打談話內容，並要求被告甲○○開車南下。而被告甲○○
      在途中有假裝同案被告丁○○聲音，撥打電話給被害人家
      屬，要求被害人家屬在高速公路國道二號之電話亭將款項
      丟到高速公路下。被告甲○○行駛至彰化縣員林鎮後，即
      駕車返回台北，嗣將上開行動電話、SIM卡返還同案被告
      丁○○。
    (8)同案被告戊○○有交付被告甲○○85萬元。
２、佐證之證據：
    被告甲○○於94年3月17日、94年3月21日、94年3月22日
      警詢；94年3月17日、94年3月22日、94年4月1日、94年4
      月15日、94年5月3日偵查；94年3月18日原審訊問中之自
      白（見警卷第30頁至第45頁；94偵837號卷一第176頁至第
      178頁、第202頁至第205頁、第242頁、第310頁至第315頁
      、第361頁至第363頁；94偵837號卷二第64頁至第65頁）
      ，及原審94年10月17日勘驗筆錄1份（見原審卷三第96頁
      至第134頁）。
    同案被告丁○○於94年3月17日第2次警詢、94年3月24日
      警詢（見警卷第19頁至第23頁）；94年3月17日、94年4月
      7日偵查；94年3月18日原審訊問中之供證（見94偵837號
      卷一第181頁至第182頁、第200頁至第202頁、第332頁至
      第334頁）。
    原審94年11月21日勘驗筆錄即同案被告乙○○於94年3月1
      7日、94年3月21日警詢中供詞（見原審卷四第53頁至第70
      頁、第74頁至第99頁）；乙○○於94年3月18日原審訊問
      中供詞（見94偵837號卷一第205頁至第209頁）；94年3月
      17日、94年4月6日、94年4月28日偵查中證詞（見94偵837
      號卷一第178頁至第180頁、第323頁至第326頁；94偵837
      號卷二第41頁至第44頁）。
    原審94年10月21日、94年11月11日勘驗筆錄即同案被告戊○○於94年3月17日警詢中供詞（見原審卷三第164頁至第
      177頁、原審卷四第9頁至第37頁）；戊○○於94年3月18
      日原審訊問中供詞（見94偵837號卷一第209頁至第213頁
      ）；94年3月17日、94年4月13日於偵查中證詞（見94偵83
      7號卷一第180至181頁、第348頁至第351頁）。
    告訴人丙○○於94年1月19日、94年1月20日警詢中之指訴
      ；94年4月22日偵查中之證詞（見警卷第1頁至第4頁；94
      偵837號卷二第16頁）。
    證人己○○於94年4月22日偵查中之證詞（見94偵837號卷
      二第16頁至第17頁）。
    通訊監察譯文1份（見警卷第108頁至第120頁）、行動電
      話A門號通聯記錄1份（見94偵837號卷一第370頁至第375
      頁）。
    天堂鳥SPA汽車旅館旅客登記簿1份（見警卷第170頁）。
    行動電話門號0000000000號、0000000000號通聯紀錄1份
      （見94偵993號卷第33頁至第34頁）。
    刑事局法醫室刑事案件證物採驗紀錄表及內政部刑事警察
      局鑑驗書各3份（見94偵837號卷三第111頁至第114頁、第
      121頁至第122頁、第125頁、第127頁至第135頁）。
    蒐證照片36幀、剩餘贖款照片8幀、懸掛車牌號碼6127-JG
      號車輛之翻拍照片6幀、宜蘭縣警察局宜蘭分局勘察報告
      暨現場照片26幀（見警卷第185頁至190頁；94偵837號卷
      一第237頁至第240頁、第58頁至第62頁；94偵837號卷三
      第2頁至第17頁、第68頁至第80頁）。
    宜蘭縣警察局宜蘭分局94年3月16日搜索扣押筆錄及扣押
      物品目錄表各1份（見警卷第121頁至第126頁），及扣案
      如附表一編號1、2所示物品。
    扣案如附表二編號14所示19萬元。
    上開至所示證據，足以佐證被告甲○○上開坦承事項
      ，核與事實相符。
(二)被告及其辯護人之辯解：
    被告甲○○矢口否認有何擄人勒贖之犯行，辯稱：
１、同案被告丁○○邀約被告甲○○時僅稱係討債，並未透漏任
    何事項令被告甲○○知悉，過程中被告甲○○亦無法確認所
    從事者係擄人勒贖之犯罪行為，至於被告甲○○於警詢、偵
    查、原審訊問時供承有聽聞同案被告丁○○撥打勒贖電話等
    語，此僅係被告甲○○主觀上覺得怪怪的，尚難確認其所從
    事者已非催討賭債之行為，自不得據此認被告甲○○已變更
    妨害自由犯意為擄人勒贖之犯意。
２、且本案為同案被告丁○○所主導及掌控，被告甲○○僅受其
    指示看管被害人林松吉，並依同案被告丁○○所書立之紙條
    內容撥打電話，被告甲○○主觀上乃誤認同案被告丁○○係
    以此方式強行催收賭債，尚難僅因被告甲○○依指示撥打電
    話即認係擄人勒贖之共同正犯。
３、至於同案被告丁○○雖委由同案被告戊○○交付被告甲○○
    85萬元，然其中20萬元事後已由丁○○指示戊○○出借予案
    外人，其中30萬元則交還丁○○，故被告甲○○最後實際取
    得之報酬僅有35萬元，並非85萬元。
(三)茲就被告甲○○是否聽聞丁○○說：「你父親在我手上，你
    們家那麼多錢，準備3千萬」，並於此時變更犯意為擄人勒
    贖、其撥打電話予己○○交付款項，是否該當於出面勒贖之
    行為及其分得之贓款若干等爭點，分述如下：
１、被告甲○○已變更犯意為擄人勒贖
    (1)被告甲○○於94年3月21日警詢中供稱：準備3千萬元，那
      通我有聽丁○○打過，好像是車上打的等語（見原審卷三
      第109頁至第110頁之勘驗警詢錄影帶筆錄），於94 年3月
      17日偵查中供稱：第2天上午我們出發往雲林方向，在高
      速公路上丁○○以行動電話撥打至被害人家中，說：「你
      爸在我手上，你們家那麼多錢，準備好3千萬」，我當時
      聽丁○○這樣講等語（見94偵837號卷一第177頁至第178
      頁）。佐以證人丁○○於94年3月17日偵查中證述：於94
      年1 月20日往東石路上，我以林松吉的行動電話打給林松
      吉的女兒，內容說妳父親在我手上，要準備3千萬等語（
      見94偵837號卷一第182頁）；於94年3月18日原審訊問時
      供稱：我帶林松吉到東石那邊，用林松吉的行動電話打電
      話給他的女兒勒索3千萬元，我表示他父親在我手上，叫
      她準備3千萬元等語（見94偵837號卷第201頁）。且於94
      年1月20日10時28分51秒，林松吉所有之行動電話A門號撥
      打己○○所持用之行動電話B門號，發話基地台位址在嘉
      義縣東石鄉，序號為零，此有通聯紀錄1份在卷可參（見
      94偵837號卷一第371頁、第374頁）。可證於94年1 月20
      日10時28分51秒，在行經嘉義縣東石鄉某處，同案被告丁○○確持A門號SIM卡插入序號歸零之行動電話，在車內撥
      打電話予己○○，並恫嚇稱：「你父親在我手上，你們家
      那麼多錢，準備3千萬」，被告甲○○在旁確有聽聞。
    (2)被告甲○○於94年1月19日，已年滿23歲，具有相當之社
      會經驗，況若係單純債務糾紛，被告甲○○與同案被告丁○○於94年1月19日14時30分許，強押被害人林松吉上車
      至天堂鳥汽車旅館住宿，衡情同案被告丁○○既會向林松
      吉催討債務，俾債權立即獲得清償，惟同案被告丁○○並
      未為之，反於翌日強押林松吉前往中南部，並於途中撥打
      上開電話，此行徑已異於押人討債，復觀之同案被告丁○○上開通話內容，亦核與押人討債迥然不同，依一般人客
      觀上之生活經驗均能認知該內容係向被害人家屬勒贖財物
      。
    (3)綜觀上開證據，足認被告甲○○於聽聞上開通話內容時，
      已明確知悉同案被告丁○○所為非單純押人討債，而係擄
      人勒贖行為，竟因需款孔急，為圖得豐厚報酬，變更犯意
      為擄人勒贖，並與丁○○基於意圖勒贖而擄人之犯意聯絡
      ，共同實施後續之勒贖行為。被告甲○○仍以前詞辯稱：
      僅係主觀上覺得怪怪而已等語，不足採信。
    (4)至於證人丁○○於95年1月5日原審審理中證述：我是停在
      東石鄉○○路邊打電話，說妳父親在我手裡，準備3千萬
      元，當時是在車內打電話，甲○○去買東西，我如果要與
      被害人家屬通電話，一定會把甲○○支開等語（見原審卷
      四第208頁），核與上開事實不符，顯係迴護被告甲○○
      之詞，不足採信。
２、被告甲○○撥打電話予己○○交付款項，該當於出面勒贖之
    行為
    (1)按擄人勒贖罪，為繼續犯，意圖勒贖而為擄人行為時，犯
      罪即屬成立，故凡參與擄人行為，或雖未參與擄人行為，
      而在被擄人未釋放前，出面勒贖，繼續參與目的行為，應
      認為共同正犯（最高法院78年度台上字第1773號判決要旨
      參照）。
    (2)被告甲○○於94年3月21日警詢中供稱：94年2月1日，丁○○跟乙○○一起出現到店裡載我，丁○○跟我說明天可
      以拿錢了，說要去看路線，由乙○○開車，我有看到1個
      公共電話，丁○○叫我看，公共電話是橘色的，後來有到
      橋下，丁○○跟我說會一起到這拿錢。於94年2月2日，丁○○拿2支行動電話給我，指示我依照紙條時間打電話給
      被害者家屬，裡面有寫內容，我就開車沿中山高速公路南
      下，到彰化縣員林鎮，打電話喬裝丁○○聲音給被害人家
      屬稱：「如不依指示丟贖款，你老爸就別想回去」等語（
      見原審卷三第117頁至第120頁、第123頁至第124頁）；94
      年3月17日偵查中供稱：於94年2月1日，丁○○到公司找
      我，說已與對方講好條件，對方同意拿300萬元出來，丁○○問我要不要去拿，我原有遲疑，後來還是答應，丁○○要我於94年2月2日自行開車至頭份交流道等待，後來丁○○與我碰頭，拿了1支行動電話給我，之後我以丁○○
      的聲音打給家屬。丁○○交行動電話給我時，抄了1張紙
      條給我，上面寫有要我打給家屬的時間與通話的內容，之
      後我便與丁○○分開等語（見94偵837號卷一第178頁）；
      94 年4月1日偵查中供稱：於94年2月1日，我和丁○○、
      乙○○一起去勘查地形，是乙○○開車，當時我坐後座，
      丁○○坐前座，在經過丟贖款的電話亭時，丁○○叫我看
      一下。94年2月2日9時許，丁○○到比佛利公司找我討論
      取贖款的事情，要我自己開車到頭份交流道等他，並說他
      會自己與我會合。丁○○於94年2月2日所交付之紙條內容
      寫幾點幾分撥打電話，並寫「你們有無到休息站，你們現
      在到那裡，你們走東西向快速道路 (國道二號)往鶯歌方
      向。注意路旁公里數牌子。有沒有看到有1支電話亭，如
      果看到的時候就停車，然後下車，然後將錢往橋下丟。」
      丁○○就是叫我按照紙條上時間打電話。我照丁○○的交
      代駕車往南下方向行駛等語（見94偵837號卷一第312頁至
      第314頁）；94年4月15日偵查中供稱：94年2月1日前往勘
      查路線，時間是下午2時、3時，來回大概1個小時等語（
      見94偵837號卷一第361頁）；94年5月3日偵查中供稱：
      通訊監察譯文中，從94年2月2日20時40分18秒那一通電話
      開始是我打的等語（見94偵837號卷二第65頁）。佐以證
      人丁○○於原審95年1月5日審理中證述：94年2月2日，我
      有要求甲○○開車到頭份交流道附近，我拿紙條給他，要
      他照我字條上面的內容，裝我的聲音，按照紙上的電話打
      去給誰，說什麼話，幾點幾分，我都有寫在紙條上，中壢
      休息站之前，都是我自己打的等語（見原審卷四第208頁
      至第209 頁）。且觀之行動電話A門號分別於94年2月2日
      20時40分18秒、20時51分39秒、20時53分58秒、20時55分
      4秒，撥打己○○持用之B門號，指示己○○將車輛駕駛至
      高速公路國道二號15.7公里處之電話亭，並稱：「現在算
      到3，妳從電話下方把錢丟下去，要不要隨便妳，不丟妳
      爸爸就不用回去。」等語，其發話基地台位址分別在彰化
      縣、彰化市，此有通訊監察譯文1份在卷可參（見警卷第
      119頁至第120頁）。而承前述，被告甲○○於94年1月20
      日10時28分51秒聽聞同案被告丁○○撥打電話向己○○勒
      贖時，既已明確知悉同案被告丁○○係為擄人勒贖之行為
      ，且被告甲○○嗣後仍繼續負責看管林松吉，於丁○○告
      知可取得贖款後，尚於94年2月1日14時、15時，與同案被
      告丁○○前往勘查上開丟贖款地點，嗣自94年2月2日20時
      40分18秒至同日20時55分4秒，復持同案被告丁○○所交
      付已插入A門號SIM卡序號歸零之行動電話，撥打B門號，
      指示己○○到達丟贖款地點，並對之加以恐嚇。可證被告
      甲○○已明知其撥打電話係勒贖之行為，其為達勒取贖款
      目的，而出面勒贖，依上開判決要旨所示，自應論以共同
      正犯。被告甲○○仍以前詞辯稱：僅係單純受同案被告丁○○指示等語，顯係事後卸責之詞，不足採信。
    (3)至於證人丁○○於95年1月5日證述：我沒有跟任何人去勘
      查地形，也沒有告訴任何人，取贖前1日，我和乙○○、
      甲○○有上中山高速公路東西向快速道路 (國道二號)，
      只是去逛逛等語（見原審卷四第211頁），核與上開事實
      不符，顯係迴護被告甲○○之詞，不足採信。
３、被告甲○○計分得贓款85萬元
    (1)被告甲○○於94年3月21日警詢中供稱：我總共分得85萬
      元。戊○○在比佛利公司陸陸續續將85萬元給我。其中
      20萬元拿去借人。戊○○有跟我說丁○○寄他85萬元要給
      我。我分得的錢拿去還人家錢等語（見原審卷三第108 頁
      、第129頁至第132頁之勘驗警詢錄影帶筆錄）；於94年3
      月17日偵查中供稱：我拿到85萬元，是丁○○請戊○○交
      給我，這些錢我用來還債等語（見94偵837號卷一第178頁
      ）；於94年4月1日偵查中供稱：我拿行動電話還給丁○○
      後2天，戊○○在比佛利公司拿85萬元給我，他是分3次拿
      給我的等語（見94偵837號卷一第314頁）。佐以同案被告
      戊○○於94年3月17日警詢中供稱：丁○○打電話要我到
      台北縣蘆洲市汽車旅館，我到時丁○○打電話給乙○○叫
      他過來，乙○○來時就拿180萬元現金給我，其中85萬元
      是要我交給甲○○的，丁○○跟我說，他怕甲○○隨便花
      會「出破」，跟我說錢先放我這，叫我慢慢給甲○○，所
      以我就分次將錢交給甲○○，先拿30萬元，第2次拿20萬
      元，第3次15萬元，另20萬元是我幫甲○○拿給別人生利
      息等語（見原審卷四第19頁至第23頁、第26頁至第28頁之
      勘驗警詢錄影帶筆錄）；於94年3月17日偵查中證述：丁○○在台北縣蘆洲市汽車旅館當場交現金180萬元給我，
      其中85萬元要我交給甲○○等語（見94偵837號卷一第18
      1頁）。可證被告甲○○確分得贓款85萬元，至於贓款分
      幾次取得，及如何處分，均無礙於其取得之數額甚明。故
      被告甲○○仍以前詞置辯：實際僅取得35萬元等語，不足
      採信。
    (2)至於證人丁○○於95年1月5日原審審理中證述：我不是交
      付甲○○85萬元，是寄放在甲○○那裡，85萬元還在戊○○手裡時，我有叫人去向戊○○拿20萬元，過農曆年時，
      我又叫甲○○拿30萬元到南部給我，因為甲○○外面有欠
      人15萬元，我叫他拿去還給人家，現在還剩20萬元，大概
      被他花了1萬元，剩19萬元被扣押等語（見原審卷第210頁
      ），核與上開事實不符，顯係迴護同案被告甲○○之詞，
      不足採信。
(四)綜上，被告甲○○擄人勒贖行為堪以認定。
三、被告乙○○部分：（即幫助擄人勒贖）
(一)公訴意旨認：
１、被告乙○○與同案被告丁○○、甲○○、戊○○共同基於意
    圖勒贖而擄人之犯意聯絡，推由丁○○、甲○○實施上開擄
    人勒贖行為，乙○○則為下列之行為，俾丁○○、甲○○遂
    行擄人勒贖：
    於丁○○實施擄人勒贖行為前，介紹不知情之林振鋒借款
      予丁○○，及電請不知情之李聰顯提供作案用之車輛予丁○○以利犯行之開始遂行。
    於取贖前日即94年2月1日中午，搭載丁○○及甲○○前往
      預訂之取贖地點及現場附近勘查。
    於94年2月2日取贖當日，前往頭份交流道，故意未攜帶行
      動電話，以規避警方查緝，且於同日17時30分許，在頭份
      交流道麥當勞速食店內負責注意警方巡邏車輛及己○○之
      行動。
    於丁○○取贖後，為其暫放贖款300萬元，事後分得贖款
      15萬元，並由丁○○清償其所欠戊○○之100萬元債務。
    因認被告乙○○涉犯刑法第347條第1項意圖勒贖而擄人罪
      嫌等語。
２、縱認被告乙○○上開行為，不構成意圖勒贖而擄人之共同正
    犯，惟被告乙○○上開行為均係使同案被告丁○○、甲○○
    之擄人勒贖行為，得以遂行之精神上助力行為，因認被告乙○○犯刑法第30條第1項前段、第347條第1項之幫助擄人勒
    贖罪等語。
(二)本院認定被告乙○○於94年2月2日與同案被告戊○○至頭份
    交流道，係犯幫助擄人勒贖罪，並收受贓款15萬元為幫助之
    代價，分述如下：
１、佐證之證據：
    被告乙○○於94年3月17日、94年3月21日警詢；94年3月1
      7日、94年4月6日、94年4月28日偵訊；94年3月18日、94
      年6月2日、94年7月7日、94年9月6日原審訊問中之供詞。
    同案被告丁○○於94年3月17日警詢；94年3月17日、94年
      4月7日偵訊；94年3月18日、94年8月22日、94年9月21日
      原審訊問時之供證。
    同案被告甲○○於94年3月21日警詢；94年3月17日、94年
      4月1日、94年4月15日偵查中之供證。
    同案被告戊○○於94年3月17日警詢；94年3月17日、94年
      4月13日偵訊；94年3月18日、94年6月2日、94年6月30日
      原審訊問時之供證。
    證人己○○於94年4月22日偵查中之證詞。
    證人楊雅婷於94年4月21日偵查中之證詞。
    乙○○持用之行動電話門號0000000000號通聯紀錄1份。
    戊○○持用之行動電話門號0000000000號通聯紀錄1份。
    楊雅婷持用之行動電話門號0000000000號通聯紀錄1份。
    內政部警政署刑事警察局94年5月27日刑鑑字第0940083
      254號鑑定書1份。
    乙○○自願受搜索同意書、宜蘭縣警察局宜蘭分局94年3
      月17日搜索扣押筆錄及扣押物品目錄表各1份。
    扣案如附表二編號41至63所示行動電話及SIM卡。
２、被告及其辯護人之辯解：
    被告乙○○固坦承有於94年2月1日駕車搭載同案被告丁○○
    、甲○○外出，途經中山高速公路東西向快速道路 (國道二
    號)15.7 公里處電話亭，及於94年2月2日與同案被告戊○○
    、證人楊雅婷至頭份交流道，且未攜帶行動電話，嗣被告乙○○與楊雅婷並進入麥當勞，而於94年2月3日，在台北縣蘆
    洲市某汽車旅館收受同案被告丁○○交付15萬元之事實（見
    原審卷二第2頁至第33頁）。惟堅詞否認有何同謀或幫助意
    圖勒贖而擄人之行為，辯解如下：
    (1)同案被告丁○○雖曾向被告乙○○提議犯搶劫、擄人勒贖
      ，惟被告乙○○均加以勸阻，同案被告丁○○提出犯案之
      念頭時，並無固定之對象。至於同案被告丁○○至比佛利
      公司，僅係要求被告甲○○同往宜蘭縣，同案被告戊○○
      在旁得知，被告乙○○並不在場。況證人丁○○於偵查及
      原審審理中均證述：未告訴乙○○其擄人勒贖之事等語。
      而證人甲○○於94年4月1日偵查中亦證述：乙○○事前、
      事中均未參與勒贖之討論等語，益證同案被告丁○○與甲○○至宜蘭縣時，被告乙○○並不知情。
    (2)於94年1月19日，同案被告丁○○、甲○○綁架被害人林
      松吉後，該晚同案被告丁○○約被告乙○○在新莊某釣蝦
      場見面，並告以擄人之行為，被告乙○○知悉後有意與同
      案被告丁○○疏遠，因此被告乙○○僅係知悉同案被告丁○○之犯行，並無任何參與擄人勒贖行為。
    (3)於94年2月1日14時、15時許，同案被告丁○○以電話聯絡
      被告乙○○，稱欲至鶯歌找朋友，乙○○駕車，載同案被
      告丁○○、甲○○，因路況不熟，由同案被告丁○○指示
      路線，途中未下車，亦未找朋友，即返回台北縣新莊市。
      況證人甲○○於94年4月1日偵查中證述：乙○○開車載我
      與丁○○，在車上只是一般聊天，只是經過丟贖款電話亭
      時叫我看一下等語；於95年1月5日原審審理中證述：94年
      2月1日乙○○搭載我與丁○○到國道二號，沒有聽到丁○○和乙○○談論要做何事，之後就回家了等語。另證人丁○○於偵查中證述：我有叫乙○○載我到桃園繞一繞，沒
      有告訴乙○○什麼事情等語。顯見被告乙○○搭載丁○○
      及甲○○，僅係單純訪友，並不知勘查取贖路線之情事。
    (4)同案被告丁○○於94年2月1日至國道二號機場支線返回後
      ，即要求被告乙○○於94年2月2日下午邀約同案被告戊○○開車載其至頭份交流道麥當勞速食店旁等候，並未對被
      告乙○○說明目的，此經同案被告丁○○於警詢、偵查、
      原審審理中供證明確。況被告乙○○與戊○○均未攜帶行
      動電話，如何與同案被告丁○○聯絡有無警方巡邏，且麥
      當勞速食店之座位係證人楊雅婷所選定，亦非被告乙○○
      ，又被告乙○○既不認識證人己○○，自不可能在己○○
      至麥當勞速食店時，幫助同案被告丁○○注意有無警察或
      巡邏車相隨。另證人丁○○於95年1月5日原審審理中證述
      ：我是想要乙○○來幫我看有無巡邏車、警察，我還沒告
      訴他，但他都沒有消息，沒有打電話給我等語。益證被告
      乙○○並無幫助同案被告丁○○注意巡邏車之事實。
    (5)至於同案被告戊○○雖供證：乙○○有告知到頭份交流道
      取贖金及要還錢等語。然證人楊雅婷於原審審理中證述：
      在車上均未聽聞乙○○與戊○○談及取贖或還錢等語，顯
      見戊○○所言不實。
    (6)被告乙○○自始否認有替同案被告丁○○暫放300萬元之
      情事。且同案被告丁○○於偵查、審理中均證述：未將贖
      款300萬元交付乙○○保管等語。而證人戊○○於本院審
      理中亦證述：未見乙○○攜帶180萬元至汽車旅館等語。
      顯見同案被告丁○○、戊○○於警詢中供詞與事實不符。
      另同案被告丁○○於95年1月5日原審審理中已證述：我交
      付乙○○15萬元，是因為我都住在乙○○那邊，吃住都花
      他的，我事先拿15萬元還給乙○○，當時他不太想拿，後
      來我硬塞給他等語。此與被告乙○○於94年3月18日原審
      訊問中供稱：我覺得那可能是丁○○有欠我錢及人情，丁○○在最潦倒的時候是我幫忙他等語相符。可知被告乙○○就該15萬元之認知乃同案被告丁○○補償答謝以往花用
      乙○○之金錢，並不知悉該15萬元係擄人勒贖之贓款仍予
      以收受。
    (7)另本件實施測謊鑑定之環境並不適於測試，且被告乙○○
      進行測謊前因頭痛、皮膚痛而服用藥物，又睡眠不足，亦
      可能影響測謊結果，自不能採為判決之依據。
３、本院認定之理由：
    (1)林振鋒借貸金錢予同案被告丁○○部分：
    被告乙○○於94年3月17日警詢中供稱：丁○○在宜蘭，
      他打電話給我問我有沒有錢，我說沒有，我說先去找林振
      鋒借一下。丁○○沒有說是要做為擄人勒贖所用。丁○○
      本來就認識林振鋒，他只是說要跟我拿什麼沒有，我說他
      比較近，你去找他看有沒有錢。林振鋒拿多少錢給丁○○
      我不知道，應該是2千元、3千元吧！事後丁○○再打給我
      的時候已經在台北了，那時候可能就已經綁到了等語（見
      原審卷四第55頁至第59頁、第62頁之勘驗警詢錄影帶筆錄
      ）；於94年3月21日警詢中供稱：於94年1月10幾日，丁○○打電話跟我借錢時，我就知道他要綁人。我叫丁○○去
      找林振鋒，他才去找林振鋒借2千元。沒事丁○○去宜蘭
      做什麼？之前唸過很多，我也阻擋過很多遍等語（見原審
      卷四第82頁至第83頁之勘驗警詢錄影帶筆錄）。佐以證人
      丁○○於94年3月17日偵查中證述：我只在94年1月間來林
      振鋒借錢，我告訴林振鋒是來討1筆債等語（見94偵837號
      卷一第185頁）。證人林振鋒於94年3月17日偵查中證述：
      我是透過乙○○認識丁○○，於94 年1月丁○○有找我借
      錢，我借他2千元，後來就沒有再與他見面等語（見94偵
      837號卷一第184頁至第185頁）。可證證人丁○○確有撥
      打電話向被告乙○○借款，而乙○○因沒有錢，乃告知丁○○可向林振鋒借款，嗣丁○○確向林振鋒借得2千元。
    被告乙○○於94年3月21日警詢中供稱：丁○○來宜蘭後
      打電話給我，我才知道他們真的要去做，目標應該是林松
      吉，因為丁○○於93年7月左右，有跟我去過1次小吃部。
      於94年1月10幾日，丁○○打電話跟我借錢時，我知道丁○○要綁人，我叫他去找林振鋒，他才去找林振鋒借2千
      元。沒事丁○○到宜蘭做什麼？之前唸過很多，我也阻擋
      過很多遍。丁○○打公共電話跟我說吊到魚了，要我出來
      ，在釣蝦場跟我說人抓到了。丁○○在宜蘭打第1通電話
      給我，我就知道他要幹嘛。他跟我說釣到魚，我就知道綁
      到人了。一開始我問釣到什麼魚，他說大魚，我那時才知
      道他應該是綁到人了等語（見原審卷四第82頁至第83頁、
      第92頁至第95頁之勘驗警詢錄影帶筆錄）；於94年3月17
      日偵查中供稱：丁○○於93年曾提過1次擄人勒贖的計畫
      ，但是我勸阻他。後來我和丁○○到比佛利公司時，他有
      再提，我當時也沒有同意。於94年1月10幾日，丁○○打
      電話給我時，他人已在宜蘭，我知道他應該是在計劃這件
      綁架的事，我知道他當時與甲○○在一起等語（見94偵
      837號卷一第179頁）；於94年3月18日原審訊問時供稱：
      丁○○有提到計劃去綁票或搶劫，我告訴他不要想那麼多
      ，錢再賺就有了，後來約於94年1月初，丁○○到比佛利
      公司又再次提到，當時戊○○有在場聽到，我還是勸阻，
      但到後來我才知道丁○○和甲○○已經到宜蘭，我想他們
      可能來找被害人。約於94年1月10幾日，丁○○開車來台
      北，打電話找我，約我到台北縣新莊市一處釣蝦場，當時
      他就表示他已經擄人了等語（見94偵837號卷一第206頁至
      第207頁），可知於94年1月初，同案被告丁○○曾至比佛
      利公司，向被告戊○○、乙○○透露擄人勒贖計畫，被告
      乙○○雖表示不贊同，惟此時已略知丁○○有意擄人勒擄
      ，且被告乙○○約於94年1月17日丁○○在宜蘭縣撥打電
      話向之借款時，已知悉同案被告丁○○預備實施擄人勒贖
      行為之企圖。惟被告乙○○於丁○○撥打電話向之借款時
      ，固知悉同案被告丁○○上開企圖，然並無積極證據足資
      證明被告乙○○在此時有與丁○○討論於何時、何處及如
      何實施該擄人之行為，況被告乙○○若就擄人勒贖行為與
      同案被告丁○○有所謀議，當知丁○○缺乏金錢，於丁○○前往宜蘭縣前，理當即會先行提供丁○○犯案期間所需
      費用，以避免犯案期間電話聯繫而為警查緝之風險。故難
      僅以被告乙○○單純告知同案被告丁○○可向證人林振鋒
      借款乙節，而認此舉係屬謀議之行為，亦不能因被告乙○○知悉同案被告丁○○上開企圖未加以制止，即遽認彼此
      間有默示之合致，而推論係同謀共同正犯。又上開告知行
      為，亦與同案被告丁○○實施意圖勒贖而擄人之行為無涉
      ，自難認被告乙○○具有幫助同案被告丁○○實施該犯罪
      行為之故意，而論以幫助犯甚明。
    (2)李聰顯提供贓物予同案被告丁○○部分：
    被告乙○○於94年3月17日偵查中供稱：我是在被害人尚
      未死亡前曾回雲林找李聰顯，他告訴我丁○○要我幫他牽
      車等語（見94年837號卷一第180頁）；於94年4月6日偵查
      中供稱：丁○○是有打電話給我，要我打給李聰顯，目的
      是他希望李聰顯提供贓車給他。後來我有打給李聰顯要他
      自己看著辦，我也沒有要求李聰顯一定要幫他。我知道李
      聰顯有提供贓車的管道等語（見94偵837號卷一第325頁）
      。佐以證人丁○○於94年4月7日偵查中證述：李聰顯交給
      我1輛汽車，是日產有開天窗，他另外有交1組車牌給我。
      我向李聰顯要求提供車輛時，李聰顯原本是拒絕的等語（
      見94偵837號卷一第333頁至第334頁）。證人李聰顯於94
      年3月30日證述：乙○○在94年1月間有回雲林，他有到家
      裡找我，是因為要我修理車子的大燈。乙○○找我時問我
      丁○○是否來找過我，我說有。乙○○就問我說，丁○○
      說要1輛車子，有無來找我。我說有，我已牽1輛車給他了
      。當時車子我已經交給丁○○了。丁○○知道我有門路可
      以弄到車子，因為乙○○曾問過我。丁○○是在93年12月
      就一直找我幫他弄1輛車，但我一直拒絕，且丁○○直接
      告訴我要的是贓車，是丁○○要求銀色裕隆尖兵要掛其他
      車牌，丁○○說這樣車主比較不會認出車牌。期間乙○○
      曾打電話要我幫丁○○，乙○○說丁○○人在南部，如果
      有需要幫忙的，希望我幫他。乙○○並說他自己在台北，
      沒有辦法常常回來。乙○○也有說，丁○○如果要買車，
      請我幫他一下。乙○○也知道我在弄贓車等語（見94偵83
      7號卷一第300頁至第301頁）。可證被告乙○○確有告知
      同案被告丁○○贓車管道來源，而在丁○○於93年12月間
      向李聰顯要求提供贓車及車牌遭拒後，丁○○撥打電話央
      求乙○○幫忙，嗣乙○○確有撥打電話央請李聰顯幫忙丁○○。
    而同案被告丁○○係於94年1月6日至94年1月12日間某日
      ，在雲林縣口湖鄉某廟宇旁，收受李聰顯所交付該NISSAN
      車輛、號碼7R-1112號車牌2面；復於94年1月20日至94年1
      月24日間，在不詳處所，收受李聰顯所交付之號碼6127-
      JG車牌2面。則承前所述，於丁○○收受該NISSAN車輛、
      號碼7R-1112號車牌2面時，被告乙○○對丁○○所提擄人
      勒贖計畫不表贊同，且僅略知丁○○有意擄人勒贖，自難
      僅以被告乙○○提供贓車管道資訊予丁○○，並受丁○○
      請託撥打電話予證人李聰顯央請提供丁○○需要之協助等
      事宜，即認被告乙○○就丁○○意圖勒贖而擄人之行為有
      何謀議，或給予助力。至於丁○○收受該號碼7R-1112號
      車牌2面時，被告乙○○雖已知悉同案被告丁○○實施意
      圖勒贖而擄人之行為，然依上開證據，尚不足以證明被告
      乙○○有與丁○○謀議如何實施該勒贖之行為，自難僅以
      乙○○之上開撥打電話行為，而推論係擄人勒贖之同謀共
      同正犯。況被告乙○○係至李聰顯住處時，始確知李聰顯
      有提供上開贓物予丁○○，益見被告乙○○撥打電話予李
      聰顯之舉，並無幫助同案被告丁○○實施該犯罪行為之故
      意，應係單純受請託，基於朋友情誼而為，自不能以此即
      論以幫助犯。
    (3)於94年2月1日搭載同案被告丁○○、甲○○至高速公路國
      道二號15.7公里處電話亭部分：
    證人丁○○於94年4月7日偵查中證述：於94年2月1日，我
      有叫乙○○載我到桃園繞一繞。我沒有告訴乙○○什麼事
      情等語（見94偵837號卷一第333頁）；於95年1月5日原審
      審理中證述：94年2月1日14時、15時，我只跟乙○○說開
      車載我去逛逛找朋友等語（見原審卷四第215頁）。佐以
      同案被告甲○○於94年3月21日警詢中供稱：拿錢的前一
      天，丁○○跟乙○○一起出現到店裡載我，丁○○跟我說
      明天可以拿錢了，說要去看路線，之後由乙○○開車，我
      有看到1支橘色的公共電話，丁○○有跟我說看到什麼嗎
      ？如電話。乙○○開車就直接下橋了，丁○○和乙○○沒
      有說什麼，丁○○就說這是剛才那個的下方，你知道嗎？
      我就說知道，在車上丁○○就跟說我會一起到這拿錢，當
      時乙○○坐在他旁邊。後來乙○○載我回去公司，我就先
      下車。一路上我們就一般閒聊等語（見原審卷三第116頁
      至第121頁之勘驗警詢錄影帶筆錄）；於94年4月15日偵查
      中證述：94年2月1日前往勘查路線時間是14時、15時，來
      回大概1個鐘頭等語（見94偵837號卷一第361頁）；於原
      審95年1月5日審理中證述：94年2月1日下午，乙○○載我
      和丁○○到國道二號，我們在途中只有聊天，講講行動電
      話的事。我和乙○○一直在車上等語（見原審卷四第224
      頁、第226頁）。可證於94年2月1日14時、15時，被告乙○○與同案被告丁○○至比佛利公司，丁○○並告知甲○○明日可取得贖款，今日先前往勘查路線一事，嗣由被告
      乙○○搭載同案被告丁○○、甲○○至高速公路國道二號
      15.7公里電話亭處，丁○○並提醒甲○○注意看該電話亭
      ，於車輛行駛至電話亭下方，丁○○並在車內告知甲○○
      該處即為取贖地點，而被告乙○○在車內亦有聽聞，至於
      在前往途中丁○○並未與乙○○提及勘查取贖地點一事。
    而由上開證據，僅能證明於上開時、地，被告乙○○有聽
      聞同案被告丁○○告知甲○○取贖款地點，惟無法證明於
      94年2月1日14時、15時，被告乙○○搭載丁○○時，既已
      知悉此趙行程目的係要勘查取贖款路線、地點，而仍與丁○○、甲○○就實施取贖之時、地、行為等細節有所謀議
      ，或給予助力。故自難僅以被告乙○○有上開搭載同案被
      告丁○○、甲○○之行為，即論以意圖勒贖而擄人之同謀
      共同正犯或幫助犯。被告乙○○以前詞辯解此部分未參與
      謀議或幫助等語，堪以採信。
    至於證人丁○○於95年1月5日原審審理中證述：我沒有邀
      甲○○去中山高速公路東西向快速道路 (國道二號)15.7
      公里處勘查地形。我沒有跟任何人去勘查地形，也沒有告
      訴任何人等語（見原審卷四第208頁、第211頁）。核與上
      開事實不符，顯係迴護同案被告甲○○、乙○○之詞，不
      足採信。
    另證人甲○○於95年1月5日原審審理中證述：於94年2月1
      日下午，乙○○載我和丁○○到國道二號，出發前丁○○
      沒有告知我做何事，我不知道此趟的目的，在電話亭下方
      ，丁○○沒有告知是取贖款的地點等語（見原審卷四第22
      4 頁、第226頁），核與上開事實不符，且攸關甲○○自
      身利益，其證詞顯有偏頗之虞，不足採信。
    (4)於94年2月2日與同案被告戊○○至頭份交流道部分：
    被告乙○○於94年3月17日警詢中供稱：丁○○打電話叫
      我去比佛利公司，找戊○○開車載我去麥當勞速食店找他
      。到達頭份交流道我看見丁○○及甲○○，我跟丁○○講
      完1句話就走了，他就叫我去麥當勞速食店這樣子，他說
      什麼事都不用管，只要去麥當勞速食店等他，等一下他就
      要去拿錢啦！他說18時30分會到。我有到麥當勞速食店。
      我等到19時，丁○○沒到，我就跟戊○○走了（見原審卷
      四第64頁至第67頁之勘驗警詢錄影帶筆錄）；於94年3月
      21 日警詢中供稱：我們15時許到頭份交流道，丁○○見
      面跟我說若18時30分至19時他沒到，我就走。我們去撞球
      ，再去麥當勞速食店等丁○○。而丁○○是94年2月1日晚
      上打電話要我去找戊○○，叫我過去那邊，我們約在麥當
      勞速食店。我和楊雅婷有進去麥當勞速食店，戊○○說他
      要去找人。於18時、19時戊○○開車載我和楊雅婷離開等
      語（見原審卷四第75頁至第78頁、第80頁之勘驗警詢錄影
      帶筆錄）；於94年3月18日於原審供稱：丁○○約我去頭
      份，我大概知道他要去拿贖款。丁○○確實有要伊與戊○○幫他看有無巡邏車等語 (見原審聲羈第14號卷第14、15
      頁)。佐以同案被告丁○○於94年3月17日第1次警詢中供
      稱：於94年2月2日，我那時跟乙○○、戊○○講，幫我看
      有無警察，還是巡邏車。我跟他們講若有警察打電話給我
      ，講2分鐘。我叫乙○○、戊○○到頭份交流道，我和甲○○都在外面。剛開始有遇到，我叫乙○○、戊○○到麥
      當勞速食店裡面吃東西坐40分鐘，看到警察打電話跟我講
      等語（見原審卷三第43頁至第47頁之勘驗警詢錄影帶筆錄
      ）；於94年3月17日偵查中證述：乙○○、戊○○去頭份
      交流道時，我請他們幫我看有無巡邏車等語（見94偵837
      號卷一第182頁）；於94年3月18日原審訊問時供稱：我有
      告訴乙○○、戊○○看到警察的時候要告訴我等語（見原
      審聲羈第14號卷第8頁）。同案被告甲○○於94 年3月21
      日警詢中供稱：94年2月2日我在比佛利公司上班，丁○○
      先來公司，然後他先叫我去頭份麥當勞，他再去找我。後
      來丁○○跟乙○○、戊○○，還有1個女孩子一起走過來
      ，我就下車說你們怎麼一起來，丁○○說不可以來嗎？我
      就沒說什麼。後來丁○○叫我開車載他，丁○○就坐我的
      車。17時許，我載他去牽車，後來他自己開1輛車等語（
      見原審卷三第121頁至第123頁之勘驗警詢錄影帶筆錄）；
      94年3月17日於偵查中證述：取款當天在頭份麥當勞速食
      店外，我有看到乙○○及戊○○，但我不知道他們去那裡
      做什麼等語（見94偵837號卷一第178頁）；於94 年4月1
      日偵查中證述：94年2月2日當天早上我去上班，丁○○於
      9時許來找我，與我討論取贖款的事情，要我自己開車到
      頭份交流道等他，並說他會自己與我會合，當時乙○○、
      戊○○都不在場。我不知道當天乙○○、戊○○是如何到
      頭份交流道，我看到他們時，他們是走路，因為我先到，
      我將車停在路邊，後來是丁○○、乙○○、戊○○及1個
      女孩子一起走過來敲我的窗戶。丁○○就上我的車，之後
      丁○○叫我載他去牽車等語（見94偵837號卷一第312頁至
      第313頁）；於94年4月15日偵查中證述：94年2 月2日抵
      達頭份交流道時，我在那裡才看到乙○○、戊○○及1個
      女孩子。當丁○○、乙○○、戊○○走過來，丁○○就上
      我的車，其他人就走掉等語（見94偵837號卷一第362頁至
      第363頁）。同案被告戊○○於94年3月17日警詢中供稱：
      94年2月2日12時，我開車載乙○○從比佛利公司出發，約
      14時許到頭份麥當勞速食店旁邊小巷子，就遇到丁○○和
      甲○○，乙○○就下車和他們講約2分鐘，就上車跟我說
      要走了。我們在頭份先去肯德基速食店吃東西，再去撞球
      ，約18時30分左右就北上回台北等語（見原審卷四第10頁
      至第15頁之勘驗警詢錄影帶筆錄）；於94年4 月13日偵查
      中證述：乙○○好像有去麥當勞速食店，因為他說要帶1
      個女生去逛一逛，19時左右，我和乙○○、那名女子離開
      。當天到頭份交流道我應該有看到丁○○、甲○○等語（
      見94偵837號卷一第350頁至第351頁）。證人楊雅婷於94
      年4月21日偵查中證述：94年2月2日13時、14 時，乙○○
      和他的朋友到我家載我，我們就往南下方向走，後來到1
      個交流道就下去。乙○○和他朋友告訴我說，他要等朋友
      ，我們在下交流道的麥當勞附近等，我記得有到肯德基速
      食店上廁所，到統一超商買東西，另外他的朋友有單獨離
      開，我只記得他的朋友把我和乙○○放在麥當勞速食店。
      我和乙○○在麥當勞坐2樓靠窗，也就是靠大馬路，是我
      說要坐那裡的，我記得吃完就離開麥當勞速食店，我們等
      了一下，他朋友才來等語（見94偵837號卷二第6頁至第8
      頁）。證人己○○於94年4月22日偵查中證述：我有上去
      頭份麥當勞速食店，時間是17時、18時。94年2月2日是丙○○開車載我去頭份麥當勞速食店。歹徒先叫我到頭份交
      流道等他電話，過一會兒，他就打電話叫我進去麥當勞速
      食店，並叫我1個人上去，還要求丙○○要將車窗及行旅
      廂通通打開，我上去麥當勞速食店2樓後，就接到1通電話
      要求我進入女廁所，過程中我一直注意可疑人物，在2樓
      靠窗戶處有1男、1女在聊天，我進去廁所後，他又打電話
      罵我，說我的後面跟著那麼多巡邏車，並叫我車子繼續往
      北開等語（見94偵837號卷二第17頁）。復觀之行動電話A
      門號通訊監察譯文顯示，被告丁○○係於94年2月2日17時
      25分8秒撥打B門號，對證人己○○稱：「妳去麥當勞前面
      等我，把後車廂跟車門打開，把錢帶下車，先去麥當勞2
      樓吃東西。」等語；於同日17時52分36秒撥打B門號，對
      證人己○○稱：「妳在2樓嗎？自己1個人嗎？妳把錢拿到
      廁所。」等語；嗣於同日18時3分32秒撥打B門號對證人己○○稱：「妳真誇張喔！叫妳不要跟警察配合，外面一堆
      巡邏的，都是警察。‧‧妳當作我瞎子，妳給我開車北上
      。」等語，此有通訊監察譯文1份在卷可參（見警卷第119
      頁）。可證於94年2月2日15時許，被告乙○○確有搭乘同
      案被告戊○○之車輛至頭份交流道，並受同案被告丁○○
      要求注意有無警察及巡邏車，嗣於94 年2月2日17時25分
      許至18時3分許，被告乙○○確有在頭份交流道麥當勞速
      食店內。
    按「凡意圖幫助犯罪而以言語或動作從旁助勢，足以增加
      正犯犯罪之力量者，即屬幫助行為，無解於從犯之責。」
      ，最高法院22年上字第395號著有判例；又「他人已決意
      犯罪，如以犯罪意思助成其犯罪之實現者，或與以物質上
      之助力 (如貸與兇器而為有形之幫助行為)，或與以精神
      上之助力 (如頌揚犯罪行為或預祝其犯罪成功而為無形之
      幫助行為)，皆為從犯。」 (最高法院24年度總會決議參
      照)。
    被告乙○○於92年2月2日前往頭份交流道時，既已知悉同
      案被告丁○○、甲○○要前往取贖款，雖無法證明被告乙○○有與同案被告丁○○、甲○○就取贖之時間、地點、
      方式有相互謀議之行為，但同案被告丁○○要求被告乙○○前往頭份交流道，為其注意有無巡邏車、警察，而被告
      乙○○確於上開時、地，在頭份交流道麥當勞速食店內，
      其顯基於幫助同案被告丁○○便於取贖之犯意，使其免於
      被警查緝而前往，予同案被告丁○○精神上助力，被告丁○○亦因被告乙○○至頭份交流道協助其看巡邏車、警察
      ，可掌握警方之動態，減低為警查獲之風險，而無後顧之
      憂。且被告乙○○有持用多支行動電話及SIM卡，並於92
      年2 月2日前往頭份交流道前，曾分別以本身之行動電話
      門號0000000000號、戊○○之行動電話門號0000000000號
      ，與楊雅婷持用之行動電話門號0000000000號聯絡，已據
      證人楊雅婷結證屬實（見94偵837號卷二第6至7頁），復
      為被告乙○○所是認，此有自願受搜索同意書、宜蘭縣警
      察局宜蘭分局94年3月17日搜索扣押筆錄及扣押物品目錄
      表各1份；行動電話門號0000000000號、0000000000號、
      0000000000號通聯紀錄各1份在卷可參（見警卷第134頁至
      第142頁；94偵993號卷三第29頁至第30頁、第151頁、第
      282頁），並有扣案如附表二編號41至63所示行動電話及
      SIM卡可佐。然被告乙○○隨後與被告戊○○前往頭份交
      流道時，明知須先前往桃園縣搭載證人楊雅婷，於抵達證
      人楊雅婷住處附近時又須以電話告知，詎其與被告戊○○
      竟均未攜帶行動電話，反於到達證人楊雅婷住處附近時，
      被告乙○○係以公用電話撥打予證人楊雅婷，此為被告乙○○所供認，並有上開雙向通聯紀錄及電話資料查詢在卷
      可證，其前往頭份交流道未攜帶任何行動電話，此舉已啟
      人疑竇；參以被告乙○○於警詢中曾供稱：伊是教導朋友
      如何使用沒有序號之門號與外勞卡規避警方追查時，阿富
      也在現場旁聽（見警卷第30頁）等語，足徵被告乙○○對
      於使用行動電話時，如何規避警方之追查甚為明瞭。再者
      ，被告乙○○為警查獲時，遭扣得諸多行動電話及SIM卡
      ，是其並非僅有一支行動電話可供使用。更有甚者，被告
      乙○○上開行動電話自94年1月8日至94年2月23日之雙向
      通聯紀錄，被告乙○○使用行動電話聯絡之次數相當頻繁
      ，顯見其皆係須隨身攜帶行動電話之人。又一般行動電話
      可於車上充電，此皆屬眾所周知之事，而被告乙○○與戊○○之行動電話卻巧合同時沒電？凡此均與事理相違。況
      被告乙○○經台灣宜蘭地方法院檢察署檢察官囑託內政部
      警政署刑事警察局進行測謊鑑定，結果為：「受測人乙○○於測前會談中聲稱：『94年2月2日到頭份交流道沒有攜
      帶手機的原因是因為手機沒電』，測試結果呈不實反應。
      」，此有該局94年5月27日刑鑑字第0940083254號鑑定書
      及所附資料1份在卷可參（見94偵837號卷二第90頁至第
      166 頁）。是執上情以觀，被告乙○○於知悉欲前往取贖
      地點時，未將行動電話隨身攜帶，原因無他，即係藉此規
      避警方透過行動電話加以追查，欲蓋彌彰，此絕非被告乙○○所辯：行動電話沒電云云得以搪塞。被告乙○○刻意
      不帶行動電話，其仍可以公用電話與被告丁○○聯絡，如
      同其在楊雅婷住處附近與楊雅婷聯絡般，或以手勢提示均
      可，且被告乙○○實際上有無看到巡邏車及向被告丁○○
      通風報信，或係被告丁○○自行發現有警員隨同證人己○○至頭份交流道麥當勞速食店，實非所問，即其應被告丁○○之邀前往頭份交流道為其看有無巡邏車，此即為幫助
      行為，給予被告丁○○精神上之助力，至其後所為有無達
      到幫助之實際效果，並無解於其幫助犯之罪責。被告乙○○以前詞辯解未幫助云云，不足採信。
    至於證人丁○○於94年4月7日偵查中證述：94年2月2日取
      贖當天，在頭份交流道我沒有見到乙○○、戊○○，我只
      是約他們去，他們不知道有無去。當天甲○○沒有去等語
      （見94偵837號卷一第333頁至第334頁）；於95年1月5日
      原審審理中證述：於94年2月2日14時、15時，我沒有跟乙○○說要去取贖款，我跟他說我在頭份，問他要不要來，
      我叫他到頭份時打電話給我，後來就沒有消息。我找乙○○到頭份的目的是想要他來幫我看有無巡邏車、警察，我
      還沒有告訴他，但他都沒有消息。我到頭份時，沒有遇到
      乙○○等語（見原審卷四第215頁至第219頁）。證人甲○○於95年1月5日原審審理中證述：94年2月2日我沒有遇到
      乙○○等語（見原審卷四第225頁）。證人楊雅婷於95年1
      月19日原審審理中證述：下交流道後，沒有看到乙○○、
      戊○○與他人交談等語（見原審卷五第53頁）。均與上開
      事實不符，顯係維護同案被告乙○○之詞，不足採信。
    (5)受同案被告丁○○請託暫放贖款285萬元及收受15萬元贓
      款部分：
    被告乙○○於94年3月17日警詢中供稱：頭份回來隔天約
      凌晨4時許，丁○○叫我去汽車旅館拿15萬元給我，我先
      行離開，約12時過後丁○○再打電話給我，而我到汽車旅
      館，丁○○在我面前交95萬元或100萬元給戊○○，丁○○說「這是阿耀欠你的，我幫他還」等語（見原審卷四第
      96 頁至第98頁之勘驗警詢錄影帶筆錄）；94年3月21日警
      詢中供稱：我知道丁○○替我還戊○○的100萬元是贖金
      。我知道我分得15萬元是什麼錢。丁○○給我300萬元前
      我有拒絕，叫他一人保管等語（見原審卷四第89頁之勘驗
      警詢錄影帶筆錄）；於94年3月17日偵查中供稱：事後丁○○拿15萬元給我，另之前我欠戊○○100萬元，丁○○
      當我的面拿100萬元給戊○○，說是幫我還的等語（見94
      偵837號卷一第179頁至第180頁）；於94年3月18日原審訊
      問時供稱：去頭份隔天凌晨約4時許，丁○○打電話給我
      ，約我到台北縣一間汽車旅館，到那邊後，丁○○拿15萬
      元給我，叫我先還錢給人家，之後我就回家睡覺，同日約
      中午，丁○○再打電話給我，要我去汽車旅館，丁○○當
      我的面拿100萬元給戊○○，表示說是要幫我還債的等語
      （見94偵837號卷一第207頁）。佐以同案被告丁○○於94
      年3月18日原審訊問時供稱：我在取得贖款後，將300萬元
      全部交給乙○○保管，再叫戊○○過來，要乙○○把180
      萬元拿過來交給戊○○，其中將95萬元交給戊○○還債，
      剩下的再叫戊○○交給甲○○等語（見94偵837號卷第201
      頁）；於95年1月5日原審審理中證述：我拿15萬元給乙○○，100萬元算是還給戊○○，只還95萬元而已，我叫戊○○來汽車旅館，我再打電話叫乙○○來等語（見原審卷
      四第217頁）。同案被告戊○○於94年3月17日警詢中供稱
      ：94年2月3日15時許，丁○○打電話說乙○○叫我去汽車
      旅館，乙○○要還我錢，同日16時許到旅館丁○○打電話
      叫乙○○過來，乙○○拿180萬元現金給我，其中95萬元
      是乙○○還我的，另外85萬元是要我交給甲○○的等語（
      見原審卷四第18頁、第20頁至第23頁之勘驗警詢錄影帶筆
      錄）；於94年3月17日偵查中證述：丁○○在台北縣蘆洲
      市的汽車旅館當場交現金180萬元給我，裡面有95萬元說
      是要幫乙○○還給我的，另外85萬元要我交給甲○○等語
      （見94偵837號卷一第181頁）；於94年3月18日原審訊問
      時供稱：於94年2月3日，丁○○打電話給我，告訴我他有
      取得300萬元贖款，說乙○○要他打電話給我，要我過去
      台北縣蘆洲市的汽車旅館，丁○○說要幫乙○○還我錢，
      說是要全數還清，我到達汽車旅館，約15分鐘後乙○○帶
      180萬元來放在桌上，丁○○表示其中95萬元是代乙○○
      還我的，另外85萬元託我帶給甲○○等語（見94偵837號
      卷一第211頁）。可證於94年2月2日被告丁○○取得贖款
      300萬元後，即於94年2月3日4時許，在台北縣蘆洲市某汽
      車旅館，將15萬元交付被告乙○○，其餘贖款則暫放交乙○○處，嗣於同日15時許，丁○○先電話聯絡同案被告戊○○至上開旅館，俟於同日16時許戊○○到達後，丁○○
      再電話聯絡被告乙○○攜帶其中之贖款180萬元至上開旅
      館，丁○○即將其中95萬元交付同案被告戊○○，作為清
      償乙○○積欠戊○○100萬元之債務，另其中85萬元丁○○則委請戊○○交付同案被告甲○○作為報酬。被告乙○○若無出力行為，被告丁○○何以要給其贓款15萬元，又
      幫其還債？其收受15萬元係屬幫助看巡邏車之代價甚明，
      被告乙○○並為之幫助保管餘贓款285萬元以避免為警追
      贓。
    至於證人丁○○於95年1月5日原審審理中證述：我只有和
      乙○○吃飯，沒有談什麼。我犯案前後都沒有跟乙○○說
      要犯擄人勒贖案件，從來沒有跟他說要綁哪1個人，到目
      前為止我都沒有跟他講。94年2月2日14時、15時，我沒有
      跟乙○○說要去取贖款，我跟他說我在頭份，問他要不要
      來，我叫他到頭份時打電話給我，後來就沒有消息。我沒
      有說將贖金300萬元交給乙○○保管，是我講錯了等語（
      見原審卷四第214頁至第217頁）。證人戊○○於95年1月
      19日原審審理中證述：94年2月3日下午丁○○打電話給我
      ，叫我到台北縣蘆洲市汽車旅館找他，我到10分鐘後，乙○○就來了，乙○○進來時，我人在廁所，沒有看到乙○○手上有沒有拿東西等語（見原審卷五第32頁）。核與上
      開事實不符，顯係同案被告丁○○、戊○○迴護被告乙○○之詞，不足採信。
    (6)測謊鑑定部分：
    按測謊鑑定，係依一般人在說謊時，會產生遲疑、緊張、
      恐懼、不安等心理波動現象，乃利用測謊儀器將受測者之
      上開情緒波動反應情形加以紀錄，用以判別受測者供述之
      真實性，倘受測者愈想壓抑其謊言所產生之情緒，則在測
      謊儀器上愈會產生明顯之情緒波動反應，反之，則無此不
      實之波動反應。從而測謊鑑定結果，如就否認犯罪有不實
      之情緒波動反應時，雖僅得供審判上之參酌，而不得採為
      有罪判決之唯一憑據（最高法院91年度台上字第359號判
      決要旨參照）。
    被告乙○○尚經台灣宜蘭地方法院檢察署檢察官囑託內政
      部警政署刑事警察局就「有關本案，並沒有與丁○○共同
      謀議綁票勒贖取款細節」進行測謊鑑定，測試結果固呈不
      實反應，此有前開該局94年5月27日刑鑑字第0940083254
      號鑑定書及所附資料1份可參。而鑑定人陳振煜於95年1月
      19 日原審審理中復證述：測出之信度根據美國文獻達97%
      ，效度是98%等語（見原審卷五第49頁）。惟綜觀上開證
      據，並無積極證據足以證明被告乙○○有與被告丁○○、
      甲○○共同參與謀議本件意圖勒贖而擄人之行為，故依上
      開判決要旨所示，自不能僅以該測謊鑑定之結果，而為認
      定被告乙○○共謀擄人勒贖之唯一憑據。
４、綜上所述，被告乙○○幫助勒取贖款之犯行，堪以認定。
四、被告戊○○部分：（即幫助擄人勒贖）
(一)公訴意旨認：
１、被告戊○○與同案被告丁○○、甲○○、乙○○共同基於意
    圖勒贖而擄人之犯意聯絡，推由丁○○、甲○○實施上開擄
    人勒贖行為，戊○○則為下列之行為，俾丁○○、甲○○遂
    行擄人勒贖：
    戊○○推由甲○○加入上開擄人勒贖計畫及實施，並於94
      年1月間及94年2月1日、94年2月2日，為甲○○製作上班
      紀錄，作為掩護甲○○實施擄人勒贖行為之不在場證明。
    於94年2月2日取贖當日，前往頭份交流道，故意未攜帶行
      動電話，且於同日17時30分許，在頭份交流道麥當勞速食
      店外注意警方之巡邏車輛。
    於丁○○取贖後，代收丁○○交付甲○○之贖款85萬元，
      並分次給付甲○○，戊○○則分得贖款95萬元。
    因認被告戊○○均涉犯刑法第347條第1項意圖勒贖而擄人
      罪嫌等語。
２、縱認被告戊○○之上開行為，不構成意圖勒贖而擄人之共同
    正犯，惟被告戊○○之上開行為係使同案被告丁○○、甲○○之擄人勒贖行為，得以遂行之精神上助力行為，因認被告
    戊○○係犯刑法第30條第1項前段、第347條第1項之幫助擄
    人勒贖罪等語。
(二)本院認定被告戊○○於94年2月2日與同案被告乙○○至頭份
    交流道，係犯幫助擄人勒贖罪，分述如下：
１、佐證之證據：
    被告戊○○於94年3月17日警詢；94年3月17日、94年4 月
      13日偵訊；94年3月18日、94年6月2日、94年6月30日原審
      訊問時之供詞。
    同案被告乙○○於94年3月17日、94年3月21日警詢；94年
      3月17日偵訊；94年3月18日、94年6月2日、94年7月7日本
      院訊問時之供證。
    同案被告丁○○於94年3月17日警詢；94年3月17日偵訊；
      94 年3月18日、94年9月21日原審訊問時之供證。
    同案被告甲○○於94年3月21日警詢；94年3月22日、94年
      4月1日、94年4月15日偵訊；94年6月2日原審訊問時之供
      證。
    證人己○○於94年4月22日偵查中之證詞。
    證人楊雅婷於94年4月21日偵查中之證詞。
    證人陳振煜於95年1月19日原審審理中之證詞。
    乙○○持用之行動電話門號0000000000號通聯紀錄1份。
    戊○○持用之行動電話門號0000000000號通聯紀錄1份。
    楊雅婷持用之行動電話門號0000000000號通聯紀錄1份。
    內政部警政署刑事警察局94年5月27日刑鑑字第09400832
      54號鑑定書1份。
    乙○○自願受搜索同意書、宜蘭縣警察局宜蘭分局94年3
      月17日搜索扣押筆錄及扣押物品目錄表各1份。
    扣案如附表二編號41至63所示行動電話及SIM卡。
２、被告及其辯護人之辯解：
    被告戊○○固坦承於94年2月2日有搭載同案被告乙○○、證
    人楊雅婷前往頭份交流道，且未攜帶行動電話，及於94 年2
    月3日在台北縣蘆洲市某汽車旅館收受同案被告丁○○交付
    之95萬元，並代同案被告甲○○收受丁○○所交付之85萬元
    ，嗣轉交甲○○之事實（見原審卷二第46頁至第47頁）。惟
    堅詞否認有何同謀或幫助意圖勒贖而擄人之犯行，辯解如下
    ：
    (1)93年12月間或94年1月初，同案被告丁○○至比佛利公司
      找被告戊○○聊天時，以半開玩笑態度提起想要「拼一條
      」，說詞中提及要到宜蘭縣綁票之事，並表示想要找人手
      幫他，問甲○○行不行，被告戊○○認為丁○○只是說說
      而已，並不一定會真的去做，至於事後丁○○究如何徵詢
      甲○○意見，及甲○○如何同意，被告戊○○並不知情。
      而被告戊○○僅係消極受告知，並非給予精神上或任何物
      質上之助力，才助成同案被告丁○○、甲○○之擄人勒贖
      行為，主觀上與同案被告丁○○亦無犯意之聯絡，客觀上
      更無行為之分擔。
    (2)於94年1月中旬，同案被告甲○○請假，告知被告戊○○
      說要與丁○○到宜蘭縣討債，至於渠等如何去擄人勒贖，
      其時間、地點、對象及實情，被告戊○○均不知情。而甲○○為被告戊○○之舊識鄰居，因甲○○不願家人知悉其
      未上班，被告戊○○乃受甲○○請託代為打卡，此係單純
      人情請託，且被告戊○○並不確知甲○○請假之理由，故
      被告戊○○打卡行為與擄人勒贖之構成要件完全無涉，主
      觀上亦無犯意聯絡，亦不能認該打卡行為，具有幫助擄人
      勒贖之犯意。且由同案被告甲○○於94年3月21日警詢中
      供詞，可知94年2月1日當日之打卡紀錄係甲○○所為，核
      與被告戊○○無關。至於證人甲○○於95年1月5日原審審
      理中證述：94年2月1日店休等語，應屬記憶錯誤。
    (3)另由同案被告乙○○於94年3月17日警詢中之供詞，可知
      於94年2月2日中午，同案被告乙○○至比佛利公司找被告
      戊○○，表示沒有車子，央請載其到桃園找女友，被告戊○○始駕車搭載乙○○，而在證人楊雅婷上車後，乙○○
      表示「可能會拿錢還戊○○」，要求戊○○開車至頭份麥
      當勞，故被告戊○○前往頭份交流道目的僅係收回乙○○
      先前所積欠之借款，並不知悉同案被告丁○○當日有無或
      因何至頭份交流道之事，自非基於幫助擄人勒贖之故意。
      況抵達頭份交流道後，被告戊○○並未與同案被告丁○○
      或甲○○交談，之後即買速食，再到撞球場，迄94年2月
      2日17時許才離開，並載送乙○○及楊雅婷至麥當勞速食
      店，被告戊○○則前往繳納停車費，嗣返回載乙○○及楊
      雅婷，顯見被告戊○○並無受交代亦無注意有無巡邏車之
      行為。
    (4)況於94年2月1日下午，同案被告丁○○、甲○○已前往預
      定之取贖款地點即東西向快速道路 (國道二號)勘查過地
      形，足見丁○○自始即未計劃在麥當勞速食店取贖款，則
      何需被告戊○○在麥當勞速食店附近幫忙查看巡邏車，足
      見被告戊○○在頭份期間，未有幫助丁○○注意巡邏車之
      行為。
    (5)被告戊○○受償95萬元，乃基於對同案被告乙○○之債權
      ，受償行為與擄人勒贖行為無關，不能認定為參與擄人勒
      贖之行為。
    (6)於94年2月3日，同案被告丁○○告知被告戊○○要回南部
      ，請被告戊○○帶回85萬元給甲○○，又稱已與甲○○談
      妥分次給付，而代為暫時保管，被告戊○○並不確知該款
      項是否為贓款，且代保管同時亦受償自身之債權，此筆款
      項因已積欠過久，縱有懷疑亦不便多問。故此行為，在主
      觀上並無犯意之聯絡，客觀上更非屬犯罪行為之分擔。況
      被告戊○○係基於好意代為收受該款項轉交給同案被告甲○○，此乃實施擄人勒贖完畢後之行為，與幫助犯係給予
      正犯實施犯罪便利之構成要件不符。
３、本院認定之理由：
    (1)代同案被告甲○○打卡上、下班部分：
    同案被告甲○○於94年3月21日警詢中供稱：94年2月1日
      ，丁○○和乙○○一起到比佛利公司找我，丁○○跟我說
      明天跟人家約好了在那邊拿錢，先帶我去看路線，是乙○○開車‧‧之後乙○○載我回去公司，我就先下車等語（
      見原審卷三第117頁至第121頁之勘驗警詢錄影帶筆錄）；
      於94年4月15日偵查中證述：94年2月1日前往勘查路線時
      間是14時、15時，來回大概1個鐘頭等語（見94偵837號卷
      一第361頁）。佐以證人丁○○於94年4月7日偵查中證述
      ：於94年2月1日，我有叫乙○○載我到桃園繞一繞等語（
      見94偵837號卷一第333頁）；於95年1月5日原審審理中證
      述：94年2月1日14時、15時，我只跟乙○○說開車載我去
      逛逛找朋友等語（見本院卷四第215頁）。可證於94年2月
      1日14時、15 時，同案被告甲○○雖有與同案被告丁○○
      搭乘乙○○所駕駛之車輛，至高速公路國道二號15.7公里
      處電話亭及其下方勘查取贖款地點，惟車程往返僅約1個
      小時，同案被告甲○○於該日仍有返回比佛利公司上班，
      故被告戊○○自未代甲○○打卡。因此，被告甲○○以前
      詞辯稱：94年2月1日未代甲○○打卡等語，堪以採信。
    依被告戊○○於94年3月17日警詢中所供稱：甲○○自94
      年1月17日至26日請假，就是要綁架宜蘭的人，94年2月2
      日就是他們要向被害人家屬取贖款的時間。於94年1月初
      ，丁○○到我比佛利公司找我聊天聊到，說宜蘭地區有1
      位有錢的人，丁○○想要綁架他，向他勒贖，丁○○想要
      找人手幫忙，於是問我甲○○行不行，我要他自己去詢問
      甲○○意見。於94年2月2日早上，丁○○到我公司找我跟
      我說他們要去取贖金，要再幫甲○○請假半天。我只知道
      丁○○與甲○○參與取款等語（見原審卷三第170頁至第
      177頁之勘驗警詢錄影帶筆錄），及比佛利公司94年1月、
      94年2月之打卡資料（見警卷第53頁），可知同案被告甲○○94年1月17日至94年1月26日上、下班打卡紀錄、94年
      2月2日之下班打卡紀錄，均係被告戊○○代為，而被告戊○○於94年1月16日已略知同案被告丁○○預備意圖勒贖
      而擄人之企圖，且於94年2月2日知悉丁○○、甲○○要前
      往取贖款。惟被告戊○○於94年3月17日警詢中又供稱：
      我只知道他們去綁就對了，不知道詳細時間和地點，也不
      知道在宜蘭地區接應的人等語（見同上原審卷三第174頁
      ）。佐以證人甲○○於94年4月1日偵查中證述：我要前往
      宜蘭縣前叫戊○○幫我打卡，我有告訴他，丁○○找我要
      去討債。‧‧。沒人教我這樣做，因為我有跟我家人說，
      我有在比佛利公司上班，戊○○願意如此做，因為我們家
      人與他們家人以前是鄰居等語（見94偵837號卷一第312頁
      ）；於94年4月15日偵查中證述：我於94年1月17日前往宜
      蘭縣時，我說要跟丁○○去討債，我沒有說要戊○○請幾
      天假。在丁○○找我犯案前，我沒有與戊○○或乙○○討
      論過等語（見94偵837號卷一第362頁）；於95年1月5日原
      審審理中證述：我到宜蘭縣向戊○○請假的理由是要去收
      帳，我說大概2日、3日，因為我也不確定，超過請假期間
      沒有再請假，這期間戊○○沒有和我聯絡。打卡是我叫戊○○幫我打卡，我跟戊○○說到我回來上班為止幫我打卡
      。我們以前是鄰居，當時我答應丁○○要去討債時，我騙
      家人說我有去上班，才請戊○○幫我打卡，請他如果家人
      有打電話來，證明我有上班等語（見原審卷四第228頁至
      第231頁）。可證被告戊○○固知悉同案被告甲○○自94
      年1月17日至94年1月26日、94年2月2日，係與同案被告丁○○共同實施意圖勒贖而擄人行為，然就具體實施擄人勒
      贖及取贖之時間、地點、方式等犯罪行為，並未與丁○○
      、甲○○有所謀議，尚難論以同謀共同正犯。至於被告戊○○雖知悉同案被告甲○○係實施上開犯罪，仍分別於上
      開期間代其打卡上、下班，惟擄人勒贖之罪係屬重大犯罪
      ，於新聞及報章雜誌屢有報導，此當為被告戊○○所明知
      ，則倘若甲○○為警查獲，該打卡紀錄未必可成為有利於
      甲○○之證據，反而因此牽累被告戊○○，亦無法達到掩
      飾犯行之目的，被告戊○○究無至愚而為上開行為之必要
      ，故該打卡行為應係單純基於情誼避免甲○○家人發現擔
      心之舉，尚非基於幫助被告甲○○實施意圖勒贖而擄人之
      故意，而給予精神上助力促成其犯罪甚明。被告戊○○以
      前詞置辯未參與謀議或幫助等語，堪以採信。
    (2)於92年2月2日與同案被告乙○○至頭份交流道部分：
    依上所述，被告戊○○於92年2月2日已知悉同案被告丁○○、甲○○係前往頭份交流道取贖款。且同案被告丁○○
      於94年3月17日第1次警詢、偵查；94年3月18日原審訊問
      時均供稱：於94年2月2日，我叫乙○○、戊○○去頭份交
      流道，幫我看有無警察、巡邏車，若有警察打電話給我等
      語（見原審卷三第43頁至第47頁；94偵837號卷一第182頁
      、第201頁）。雖自94年2月2日17時25分8秒至同日17時52
      分36秒，即同案被告丁○○指示證人己○○至麥當勞速食
      店2樓，迄丁○○發現有警員隨行，而指示己○○開車北
      上，在上開期間，被告戊○○並未在麥當勞速食店，此固
      經證人乙○○、楊雅婷、己○○證述如前述，惟被告戊○○於92年2月2日前往頭份交流道時，既已知悉同案被告丁○○、甲○○要前往取贖款，雖無法證明被告乙○○有與
      同案被告丁○○、甲○○就取贖之時間、地點、方式有相
      互謀議之行為，但同案被告丁○○要求被告戊○○前往頭
      份交流道，為其注意有無巡邏車、警察，而被告戊○○亦
      確與被告乙○○一同前往，其顯基於幫助被告丁○○便於
      取贖之犯意，使其免於被警查緝而前往頭份交流道，予同
      案被告丁○○精神上助力，被告丁○○亦因被告戊○○至
      頭份交流道協助其看巡邏車、警察，可掌握警方之動態而
      減低為警查獲之風險，依上開最高法院22年上字第395號
      判例及24年度總會決議所示，其係幫助犯擄人勒贖無疑。
    且被告戊○○於92年2月2日前往頭份交流道前，由被告乙○○以本身之行動電話門號0000000000號及被告戊○○之
      行動電話門號0000000000號，與楊雅婷持用之行動電話門
      號0000000000號聯絡，已據證人楊雅婷結證屬實（見94偵
      837號卷二第6至7頁），復為同案被告乙○○所是認，並
      有行動電話門號0000000000號、0000000000號、00000000
      00號通聯紀錄各1份可參，已如前述，詎其與被告乙○○
      竟均同時未攜帶行動電話，更有甚者，由被告戊○○上開
      行動電話自94年1月8日至94年2月23日之雙向通聯紀錄可
      知，被告戊○○使用行動電話聯絡之次數相當頻繁，顯見
      其係須隨身攜帶行動電話之人，且被告戊○○經營汽車美
      容業，係從事生意之人，豈有可能僅因電話沒電即未攜帶
      任何聯絡工具。又一般行動電話可於車上充電，此皆屬眾
      所周知之事，而被告戊○○與乙○○之行動電話卻過於巧
      合同時沒電，與事理相違。況被告戊○○經台灣宜蘭地方
      法院檢察署檢察官囑託內政部警政署刑事警察局進行測謊
      鑑定，結果為：「受測人戊○○於測前會談中聲稱：『94
      年2月2日到頭份交流道沒有攜帶手機的原因是因為手機沒
      電』，測試結果呈不實反應。」，此有前述該局94年5 月
      27日刑鑑字第0940083254號鑑定書及所附資料1份在卷可
      參。是被告戊○○於知悉欲前往取贖地點時，未將行動電
      話隨身攜帶，原因無他，即係藉此規避警方透過行動電話
      加以追查，彰彰明甚，被告戊○○所辯：行動電話沒電云
      云顯為卸責之詞。至被告戊○○刻意不帶行動電話，其仍
      可以公用電話與被告丁○○聯絡，如同被告乙○○在楊雅
      婷住處附近與楊雅婷聯絡般，或以手勢提示均可，且被告
      戊○○實際上有無看到巡邏車及向被告丁○○通風報信，
      或係被告丁○○自行發現有警員隨同證人己○○至頭份交
      流道麥當勞速食店，或係巡邏車到來時其恰好在繳停車費
      ，實非所問，即其應被告丁○○之邀前往頭份交流道為其
      看有無巡邏車，此即為幫助行為，給予被告丁○○精神上
      之助力，至其後所為有無達到幫助之實際效果，並無解於
      其幫助犯之罪責。被告戊○○以前詞辯解未幫助云云，不
      足採信。
    (3)於94年2月3日收受同案被告丁○○所交付之95萬元，並代
      丁○○轉交85萬元予同案被告甲○○部分：
      被告戊○○於94年3月17日警詢中供稱：94年2月3日15時
      許，丁○○打電話說乙○○叫我去汽車旅館，乙○○要還
      我錢，同日16時許到旅館丁○○打電話叫乙○○過來，乙○○拿180萬元現金給我，其中95萬元是乙○○還我的，
      另外85萬元是要我交給甲○○的等語（見原審卷四第18頁
      、第20頁至第23頁之勘驗警詢錄影帶筆錄）；於94年3 月
      17日偵查中證述：丁○○在台北縣蘆洲市的汽車旅館當場
      交現金180萬元給我，裡面有95萬元說是要幫乙○○還給
      我的，另外85萬元要我交給甲○○等語（見94偵837號卷
      一第181頁）；於94年3月18日原審訊問時供稱：於94年2
      月3日，丁○○打電話給我，告訴我他有取得300萬元贖款
      ，說乙○○要他打電話給我，要我過去台北縣蘆洲市的汽
      車旅館，丁○○說要幫乙○○還我錢，說是要全數還清，
      我到達汽車旅館，約15分鐘後乙○○帶180萬元來放在桌
      上，丁○○表示其中95萬元是代乙○○還我的，另外85萬
      元託我帶給甲○○等語（見94偵837號卷一第211頁）。佐
      以證人甲○○於94年4月1日偵查中證述：85萬元是戊○○
      在比佛利公司分3次拿給我的等語（見94 偵837號卷一第
      314頁）。被告戊○○於94年2月3日明知同案被告丁○○
      所交付之95萬元為擄人勒贖所取得之贓款，且尚代同案被
      告甲○○收受丁○○所交付之85萬元，復依丁○○指示分
      次給付該款項予甲○○，以防止甲○○洩露風聲，乃係承
      先前之幫助犯意而為之甚明。
    (4)測謊鑑定部分：
      被告戊○○尚經台灣宜蘭地方法院檢察署檢察官囑託內政
      部警政署刑事警察局就「有關本案，並沒有與丁○○共同
      謀議綁票勒贖取款細節」進行測謊鑑定，測試結果固呈不
      實反應，此有前開該局94年5月27日刑鑑字第0940083254
      號鑑定書及所附資料1份可參。而鑑定人陳振煜於95年1月
      19 日原審審理中復證述：測出之信度根據美國文獻達97%
      ，效度是98%等語（見原審卷五第49頁）。惟綜觀上開證
      據，並無積極證據足以證明被告戊○○有與被告丁○○、
      甲○○共同參與謀議本件意圖勒贖而擄人之行為，故依上
      開最高法院91年度台上字第359號判決要旨所示，自不能
      僅以該測謊鑑定之結果，而為認定被告戊○○共謀擄人勒
      贖之唯一憑據。
４、綜上所述，被告戊○○幫助勒取贖款之犯行，堪以認定。
貳、論罪部分：
一、新舊法比較：
(一)修正後刑法第2條第1項明文：「行為後法律有變更者，適用
    行為時之法律。但行為後之法律有利於行為人者，適用最有
    利於行為人之法律。」改採「從舊從輕」主義，係規範行為
    後法律變更所衍生新舊法律比較適用之準據法，以適用最有
    利於行為人之法律為原則。據此，法院裁判時已在新法施行
    之後，雖新舊法之內容有所修正，但對行為人倘無有利或不
    利之情形者（例如僅修正法律用語，新舊法法定仍屬相同）
    ，即無適用上開規定為新舊法比較之問題。刑法第28條原規
    定：「二人以上共同『實施』犯罪之行為者，皆為共同正犯
    。」亦於上述時間同時修正為：「二人以上共同『實行』犯
    罪之行為者，皆為共同正犯。」將舊法之「實施」修正為「
    實行」。原「實施」之概念，包含陰謀、預備、著手及實行
    等階段之行為，修僅共同實行犯罪行為始成立共同正犯。是
    新法共同正犯之範圍縮小，排除陰謀犯、預備犯之共同正犯
    。新舊法共同正犯之規定固有修正。但對本件被告係基於犯
    意聯絡，共同實行犯罪而言，不論新法、舊法，均構成共同
    正犯，上述刑法第28條之修正內容，對於被告並無「有利或
    不利」之影響，依前述說明，自無新舊法比較適用之問題。
(二)刑法第30條原規定：「幫助他人犯罪者，為從犯。雖他人不
    知幫助之情者，亦同。從犯之處罰，得按正犯之刑減輕之。
    」，經修正為：「幫助他人實行犯罪行為者，為幫助犯。雖
    他人不知幫助之情者，亦同。幫助犯之處罰，得按正犯之刑
    減輕之。」，將通說就幫助犯採共犯從屬性說之限制從屬形
    式予以明文，僅係修正法律用語，對行為人並無有利或不利
    之情形，自無新舊法比較適用之問題。
(三)刑法第55條關於牽連犯之規定業經刪除，則被告所犯各罪，
    應予分論併罰。比較新、舊法結果，適用被告行為時之法律
    即修正前刑法第55條牽連犯之規定，較有利於被告。
二、核被告丁○○所為，係犯刑法第348第1項擄人勒贖而故意殺
    人罪、刑法第349條第1項收受贓物罪；被告甲○○所為係犯
    刑法第347條第1項意圖勒贖而擄人罪；被告乙○○、戊○○
    所為，均係幫助犯刑法第347條第1項意圖勒贖而擄人罪。
三、被告丁○○與甲○○間，就意圖勒贖而擄人罪部分，具有犯
    意聯絡及行為分擔，為共同正犯；被告乙○○、戊○○則係
    幫助被告丁○○與甲○○勒取贖款，均為幫助犯，並依法均
    減輕其刑。
四、被告丁○○收受贓物之目的在於遂行擄人勒贖而故意殺人，
    所犯收受贓物罪與擄人勒贖而故意殺人罪間，有方法目的之
    牽連關係，應從一重之擄人勒贖而故意殺人罪處斷。被告甲○○分得贓款85萬元及被告乙○○、戊○○代為保管贓款部
    分，均不再論以贓物罪。
參、撤銷部分之理由及科刑：
一、原審未察，就被告乙○○、戊○○部分，僅論以刑法第349
    條第1項收受贓物罪，自有違誤，檢察官就此部分上訴為有
    理由，其餘上訴，則無理由。被告乙○○、戊○○上訴以原
    審量刑過重，亦均無理由，因原判決有上揭可議之處，爰由
    本院就被告乙○○、戊○○部分撤銷改判。
二、審酌被告乙○○、戊○○無犯罪前科，素行良好，有台灣高
    等法院被告前案紀錄表2份在卷可參，惟其事前均明知同案
    被告丁○○擄人勒贖並故殺被害人，不予舉報，已屬不該，
    竟幫助被告丁○○得以遂行勒取贖款，事後並為之保管贓款
    ，惡性非輕，且於犯罪後仍飾詞否認犯行等一切情狀，各量
    處如主文第2項所示之刑。如附表一編號1所示手銬1副、編
    號2所示背包1個，雖均係被告丁○○所有，供被告丁○○、
    甲○○犯意圖勒贖而擄人使用之物，但被告乙○○、戊○○
    為幫助行為時，被告丁○○已完成擄人行為並已殺害被害人
    ，自不於其二人部分諭知沒收。
肆、上訴駁回部分
    原審就被告丁○○、甲○○部分，依刑法第28條、第347 條
    第1項、第348第1項、第349條第1項、第55條、第37條第1項
    、第38條第1項第2款規定，並審酌被告丁○○前有妨害自由
    之犯罪前科，素行尚非相當良好，有本院被告前案紀錄表1
    份在卷可參，且其四肢健金，年輕力壯，不思勤勉向上，憑
    己力賺取生活所需，況其與被害人間亦毫無仇怨，竟僅因貪
    圖被害人財富，即籌劃擄人勒贖，並在光天化日之下強擄被
    害人，撥打電話勒贖被害人家屬金錢，且不顧被害人家屬允
    諾給予金錢，哀求其釋放被害人，仍以極為殘暴方式綑綁殺
    害被害人，而於殺害被害人後仍接續撥打電話勒贖被害人家
    屬金錢，期間屢更換取贖款地點，並讓心急如焚之被害人家
    屬在屏東縣墾丁國家公園外空等2日後，尚撥打電話嘲弄被
    害人家屬「墾丁好不好玩」，造成被害人家屬身心倍受煎熬
    ，復遭受親人永隔之傷痛，危害社會治安，及其犯罪後就擄
    人勒贖而故意殺人部分仍掩飾部分非關於自己之實情，顯無
    教化可能性，已達需與社會永久隔離之地步等情狀，量處被
    告丁○○死刑，併依法宣告褫奪公權終身；被告甲○○部分
    審酌其無犯罪前科，素行良好，亦有本院被告前案紀錄表1
    份在卷，惟其於犯罪時有固定之工作，竟不思以本身勞力賺
    取生活所需，反貪圖豐厚報酬，與同案被告丁○○以強暴之
    方式押走被害人，於知悉同案被告丁○○係為擄人勒贖之行
    為時，仍共同與之實施勒贖行為，並將被害人禁錮約6日，
    對被害人之身體、心理造成重大傷害，亦造成被害人家屬精
    神上莫大之痛苦，且於犯罪後仍隱匿部分非關於自己之實情
    ，復飾詞卸責推稱均係受同案被告丁○○之指示，顯無悔過
    之心等情狀，量處無期徒刑，併依法宣告褫奪公權終身，並
    就扣案如附表一編號1所示手銬1副、編號2所示背包1個，認
    係被告丁○○所有，供被告丁○○、甲○○犯意圖勒贖而擄
    人使用之物，扣案如附表一編號3至8所示物品，為被告丁○○所有，供其犯擄人勒贖而故意殺人使用之物（被告丁○○另犯持有槍彈罪行，經原審判決確定），均依刑法第38條
    第1項第2款規定宣告沒收；扣案如附表二編號2至13、45至
　　65所示之物，雖分別為被告丁○○、甲○○、乙○○、戊○○所有，但無證據證明係供上開論罪科刑部分犯罪所用之物
    ；又附表二編號14所示19萬元，係屬被害人家屬所有之物；
    附表二編號66至68所示物品，係證人李聰顯所有之物，均非
    屬被告4人所有，故上開物品，爰不諭知沒收；再被告丁○○所有作為擄人勒贖而故意殺人使用之球棒1支、行動電話3
    支、行動電話門號0000000000號、0000000000號SIM卡2張、
    木棍1支、鏟子1支、鋤頭1支，均業已丟棄，此經被告丁○○於警詢、偵查中供述明確，亦無證據足認尚屬存在，堪認
    已滅失，爰不諭知沒收。其認事用法並無違誤，量刑亦稱妥
    適。被告丁○○依職權上訴部分，被告甲○○上訴否認犯行
    ，指摘原判決不當部分，均無理由；檢察官就其二人部分上
    訴認係與被告乙○○、戊○○為擄人勒贖之共同正犯，及認
    被告甲○○亦係故意殺害被害人之共同正犯，但此部分並無
    積極證據得以證明，其就此部分上訴亦無理由，均應予駁回
    。
伍、不另為無罪之諭知部分(即被告甲○○強盜部分）
一、公訴意旨另以：被告甲○○與同案被告丁○○意圖為自己不
    法所有之犯意聯絡，於94年1月19日，在濱海公路上，推由
    丁○○將林松吉身上所配戴之金飾強行取下，至天堂鳥汽車
    旅館，丁○○並將該金飾交由甲○○保管，嗣於94 年1月20
    日，丁○○、甲○○即將該金飾持往嘉義縣某銀樓變賣1萬3
    千元。因認被告甲○○涉犯刑法第328條第1項強盜罪嫌等語
    。
二、被告及其辯護人之辯解：
    被告甲○○固坦承有保管該金飾，嗣變賣1萬3千元之事實（
    見原審卷一第122頁）。惟堅詞否認有何強盜之犯行，辯稱
    ：
１、被害人林松吉身上之金飾雖由同案被告丁○○交被告甲○○
    變賣金錢，作為犯案時生活費用，然被告甲○○不知悉同案
    被告丁○○係何時從林松吉身上取下金飾。
２、況被告甲○○於警詢、偵查中亦未明確供述林松吉身上之金
    飾，係由何人以何方式取走，復參以同案被告丁○○於原審
    準備及審理期間均供承係由其個人取下該金飾，與被告甲○○無關。被告甲○○就強盜部分，與同案被告丁○○並無犯
    意聯絡及行為分擔等語。
三、按共同正犯之所以應對其他共同正犯所實施之行為負其全部
    責任者，以就其行為有犯意之聯絡為限，若他犯所實施之行
    為，超越原計畫之範圍，而為其所難預見者，則僅應就其所
    知之程度，令負責任，未可概以共同正犯論（最高法院50年
    台上字第1060號判例要旨參照）。
四、經查：
    (1)被告甲○○於94年3月17日警詢中供稱：我有於94年1月19
      日14時30分許，在宜蘭縣宜蘭市○○路與建蘭南路路口擄
      走林松吉，因丁○○告訴我要向林松吉討債（見警卷第37
      頁）；於94年3月17日偵查中供稱：事發前2、3日，丁○○至比佛利公司找我，問我要不要跟他一起去收帳，要我
      考慮一下。過了2日，他又到比佛利公司找我，我就答應
      他等語（見94偵837號卷一第177頁）。佐以同案被告丁○○於94年3月18日原審訊問時供稱：我跟甲○○說要討債
      務，問他要不要跟，他就答應了等語（見94偵837號卷一
      第200頁）；於94年4月7日偵查中證述：我找甲○○共犯
      本案，我告訴他要去討債等語（見94偵837號卷一第334頁
      ）。可證被告甲○○係基於妨害自由之犯意，於94年1月
      19日，在宜蘭縣宜蘭市○○路與建蘭南路路口，與同案被
      告丁○○強押林松吉至該NISSAN車輛。
    (2)又被告甲○○於94年3月21日警詢中供稱：我們共同押林
      松吉上車，然後我開車，林松吉及丁○○坐後座，到廟那
      裡換好車牌，由丁○○開車沿濱海公路行駛，之後到汽車
      旅館等語（見原審卷第三第101頁至第106頁）；於94年3
      月17日偵查中供稱：我們押林松吉上車，一開始由我先開
      車，駛至附近一間廟，先換車牌，然後由丁○○開車，並
      直接載我到新莊等語（見94偵837號卷一第177頁）；於94
      年4月1日偵查中供稱：於94年1月19日當天，即是將林松
      吉帶到台北縣的汽車旅館時，就將金飾拿起來了等語（見
      94偵837號卷一第311頁）。佐以同案被告丁○○於94年8
      月22日、94年9月21日原審準備程序中供稱：林松吉身上
      的金飾是我們要去慈惠堂前，我從林松吉身上拔下來，當
      時甲○○在開車等語（見原審卷二第173頁、原審卷三第
      79頁）。可證被告甲○○與同案被告丁○○強押被害人林
      松吉上車後，由被告甲○○駕駛該NISSAN車輛，同案被告
      丁○○則強押林松吉坐在後座，途中同案被告丁○○在林
      松吉不能抗拒之際，強行取走林松吉身上配戴之金飾，而
      當時甲○○雖在車上，惟其並未參與該強盜行為，且此尚
      非被告甲○○所能預見，自不得僅因被告甲○○未予制止
      ，即遽認被告甲○○就同案被告丁○○上開強盜行為，彼
      此間有何犯意之聯絡。
    (3)至於被告甲○○於94年3月21日警詢中供稱：林松吉身上
      的金項鍊及戒指是我跟丁○○拿到嘉義的銀樓去賣，賣1
      萬2千元、1萬3千元左右，錢用來那幾天買東西等語（見
      原審卷第三第124頁至第126頁之勘驗警詢錄影帶筆錄）；
      於94年4月1日偵查中供稱：後來我們將金飾拿到嘉義賣得
      1 萬2千元、1萬3千元，沒有分那筆錢，是來當做那幾天
      的開銷等語（見94偵837號卷一第311頁）；於94年4月15
      日偵查中供稱：林松吉的金飾是丁○○拿給我的，於94年
      1 月19日晚上，我們一到汽車旅館時，丁○○就交給我等
      語（見94偵837號卷一第363頁）。佐以同案被告丁○○於
      94年9月21日原審準備程序中供稱：後來我載甲○○至嘉
      義，甲○○拿進去銀樓典當等語（見原審卷三第79頁）。
      足證被告甲○○於事後有保管該金飾及變賣花用之行為，
      惟此僅涉及收受贓物行為，檢察官就此部分未據起訴，且
      與其起訴之涉嫌強盜部分其基本事實又非同一，就該贓物
      行為自非本院所得審判。
    (4)綜上所述，被告丁○○上開強盜之行為，已超越被告甲○○原妨害自由之計畫範圍，而為其所難預見，依上開判例
      要旨所示，自不能論以共同正犯。此外，復查無其他積極
      證據足以證明被告甲○○有此強盜犯行，惟檢察官認此部
      分之行為與被告甲○○前揭擄人勒贖論罪科刑部分，係實
      質上一罪之結合犯，爰不另為無罪之諭知，併此敘明。
據上論斷，應依刑事訴訟法第368條、第369條第1項前段、第364
條、第299條第1項前段，刑法第30條、第347條第1項，判決如主
文。
本案經檢察官鍾鳳玲到庭執行職務。
中　　華　　民　　國　　96　　年　 　8　　月　 　2　　日
　　　　　　　　　刑事第十五庭  審判長法　官  吳昭瑩
　　　　　　　　　　　　　　　　　　  法　官  蘇隆惠
　　　　　　　　　　　　　　　　　　  法　官  李正紀
以上正本證明與原本無異。
如不服本判決，應於收受送達後十日內向本院提出上訴書狀，其
未敘述上訴之理由者並得於提起上訴後十日內向本院補提理由書
（均須按他造當事人之人數附繕本）。
                                      書記官  鄭信昱
中　　華　　民　　國　　96　　年　　8 　　月　　2 　　日
附表一：
┌──┬───────────────────┬──┬──┬────┬─────────────┐
│編號│     扣     案     物      品         │數量│單位│ 所有人 │     備         註        │
├──┼───────────────────┼──┼──┼────┼─────────────┤
│ 1  │手銬                                  │  1 │ 副 │ 丁○○ │供意圖勒贖而擄人使用      │
├──┼───────────────────┼──┼──┼────┼─────────────┤
│ 2  │背包                                  │  1 │ 個 │ 丁○○ │同上                      │
├──┼───────────────────┼──┼──┼────┼─────────────┤
│ 3  │塑膠袋                                │  1 │ 包 │ 丁○○ │供擄人勒贖而故意殺人使用  │
├──┼───────────────────┼──┼──┼────┼─────────────┤
│ 4  │腿上膠帶                              │  1 │ 包 │ 丁○○ │同上                      │
├──┼───────────────────┼──┼──┼────┼─────────────┤
│ 5  │頭部膠帶                              │  1 │ 包 │ 丁○○ │同上                      │
├──┼───────────────────┼──┼──┼────┼─────────────┤
│ 6  │嘴巴上膠帶                            │  1 │ 包 │ 丁○○ │同上                      │
├──┼───────────────────┼──┼──┼────┼─────────────┤
│ 7  │眼睛上膠帶                            │  1 │ 包 │ 丁○○ │同上                      │
├──┼───────────────────┼──┼──┼────┼─────────────┤
│ 8  │繩子                                  │  1 │ 條 │ 丁○○ │同上                      │
├──┼───────────────────┼──┼──┼────┼─────────────┤
│ 9  │制式以色列沙漠之鷹之半自動手槍（槍枝管│  1 │ 枝 │ 丁○○ │違禁物                    │
│    │制編號0000000000，含彈匣1個）         │    │    │        │                          │
├──┼───────────────────┼──┼──┼────┼─────────────┤
│ 10 │土造子彈                              │  5 │ 顆 │ 丁○○ │違禁物                    │
├──┼───────────────────┼──┼──┼────┼─────────────┤
│ 11 │槍枝保養工具                          │  1 │ 組 │ 丁○○ │供未經許可持有手槍使用    │
├──┼───────────────────┼──┼──┼────┼─────────────┤
│ 12 │通槍條                                │  1 │ 支 │ 丁○○ │同上                      │
├──┼───────────────────┼──┼──┼────┼─────────────┤
│ 13 │擦槍布                                │  1 │ 包 │ 丁○○ │同上                      │
├──┼───────────────────┼──┼──┼────┼─────────────┤
│ 14 │手提袋                                │  1 │ 個 │ 丁○○ │同上                      │
└──┴───────────────────┴──┴──┴────┴─────────────┘
 附表二：
┌──┬───────────────────┬──┬──┬────┬───┐
│編號│     扣     案     物      品         │數量│單位│ 所有人 │ 備註 │
├──┼───────────────────┼──┼──┼────┼───┤
│ 1  │土造子彈（業經鑑定機關實際試射，已不具│  3 │ 顆 │ 丁○○ │      │
│    │子彈完整結構）                        │    │    │        │      │
├──┼───────────────────┼──┼──┼────┼───┤
│ 2  │棉手套                                │  1 │ 雙 │ 丁○○ │      │
├──┼───────────────────┼──┼──┼────┼───┤
│ 3  │棉質口罩                              │  1 │ 個 │ 丁○○ │      │
├──┼───────────────────┼──┼──┼────┼───┤
│ 4  │強力板手                              │  1 │ 支 │ 丁○○ │      │
├──┼───────────────────┼──┼──┼────┼───┤
│ 5  │房屋租賃契約                          │  1 │ 本 │ 丁○○ │      │
├──┼───────────────────┼──┼──┼────┼───┤
│ 6  │行動電話（內插0000000000SIM卡）       │  1 │ 支 │ 丁○○ │      │
├──┼───────────────────┼──┼──┼────┼───┤
│ 7  │行動電話（內插0000000000SIM卡）       │  1 │ 支 │ 丁○○ │      │
├──┼───────────────────┼──┼──┼────┼───┤
│ 8  │行動電話（內碼000000000000000）       │  1 │ 支 │ 丁○○ │      │
├──┼───────────────────┼──┼──┼────┼───┤
│ 9  │行動電話（內碼000000000000000）       │  1 │ 支 │ 丁○○ │      │
├──┼───────────────────┼──┼──┼────┼───┤
│ 10 │行動電話（內碼000000000000000）       │  1 │ 支 │ 丁○○ │      │
├──┼───────────────────┼──┼──┼────┼───┤
│ 11 │SIM卡0000000000                       │  1 │ 張 │ 丁○○ │      │
├──┼───────────────────┼──┼──┼────┼───┤
│ 12 │SIM卡0000000000                       │  1 │ 張 │ 丁○○ │      │
├──┼───────────────────┼──┼──┼────┼───┤
│ 13 │SIM卡0000000000                       │  1 │ 張 │ 丁○○ │      │
├──┼───────────────────┼──┼──┼────┼───┤
│ 14 │贖款190,000元 （甲○○住處查獲）      │    │    │ 己○○ │      │
├──┼───────────────────┼──┼──┼────┼───┤
│ 15 │誠泰銀行提款卡                        │  1 │ 張 │ 甲○○ │      │
├──┼───────────────────┼──┼──┼────┼───┤
│ 16 │郵政儲金金融卡                        │  1 │ 張 │ 甲○○ │      │
├──┼───────────────────┼──┼──┼────┼───┤
│ 17 │萬泰商業銀行提款卡                    │  1 │ 張 │ 甲○○ │      │
├──┼───────────────────┼──┼──┼────┼───┤
│ 18 │郵政儲金簿                            │  1 │ 本 │ 甲○○ │      │
├──┼───────────────────┼──┼──┼────┼───┤
│ 19 │萬泰商業銀行綜合存款存摺              │  1 │ 本 │ 甲○○ │      │
├──┼───────────────────┼──┼──┼────┼───┤
│ 20 │行動電話（摩托羅拉廠牌）              │  1 │ 支 │ 甲○○ │      │
├──┼───────────────────┼──┼──┼────┼───┤
│ 21 │台哥大SIM卡（000000000000）           │  1 │ 張 │ 甲○○ │      │
├──┼───────────────────┼──┼──┼────┼───┤
│ 22 │中國信託商業銀行存款存摺              │  1 │ 本 │ 甲○○ │      │
├──┼───────────────────┼──┼──┼────┼───┤
│ 23 │郵政儲金簿                            │  1 │ 本 │ 乙○○ │      │
├──┼───────────────────┼──┼──┼────┼───┤
│ 24 │郵政儲金金融卡                        │  1 │ 張 │ 乙○○ │      │
├──┼───────────────────┼──┼──┼────┼───┤
│ 25 │合作金庫金融卡                        │  1 │ 張 │ 乙○○ │      │
├──┼───────────────────┼──┼──┼────┼───┤
│ 26 │台新國際商業銀行儲金簿                │  1 │ 本 │ 乙○○ │      │
├──┼───────────────────┼──┼──┼────┼───┤
│ 27 │中國農民銀行儲金簿                    │  1 │ 本 │ 乙○○ │      │
├──┼───────────────────┼──┼──┼────┼───┤
│ 28 │中國信託商業銀行儲金簿                │  1 │ 本 │ 乙○○ │      │
├──┼───────────────────┼──┼──┼────┼───┤
│ 29 │誠泰銀行儲金簿                        │  1 │ 本 │ 乙○○ │      │
├──┼───────────────────┼──┼──┼────┼───┤
│ 30 │華泰商業銀行                          │  1 │ 本 │ 乙○○ │      │
├──┼───────────────────┼──┼──┼────┼───┤
│ 31 │中興商業銀行                          │  1 │ 本 │ 乙○○ │      │
├──┼───────────────────┼──┼──┼────┼───┤
│ 32 │東莞市商業銀行                        │  1 │ 本 │ 乙○○ │      │
├──┼───────────────────┼──┼──┼────┼───┤
│ 33 │（陳俊宏）郵政儲金簿                  │  1 │ 本 │ 乙○○ │      │
├──┼───────────────────┼──┼──┼────┼───┤
│ 34 │（林宏）郵政儲金簿                  │  1 │ 本 │ 乙○○ │      │
├──┼───────────────────┼──┼──┼────┼───┤
│ 35 │工商本票（980,000元）                 │ 10 │ 張 │ 乙○○ │      │
├──┼───────────────────┼──┼──┼────┼───┤
│ 36 │合作金庫金融卡                        │  1 │ 張 │ 乙○○ │      │
├──┼───────────────────┼──┼──┼────┼───┤
│ 37 │華南商業銀行本票（退票金額500,000元） │  4 │ 張 │ 乙○○ │      │
├──┼───────────────────┼──┼──┼────┼───┤
│ 38 │上海商業銀行本票（退票金額52,000元）  │  1 │ 張 │ 乙○○ │      │
├──┼───────────────────┼──┼──┼────┼───┤
│ 39 │華泰商業銀行（委託代收金額1,500,000元)│  11│ 張 │ 乙○○ │      │
├──┼───────────────────┼──┼──┼────┼───┤
│ 40 │華泰商業銀行支票100,000元             │  1 │ 張 │ 乙○○ │      │
├──┼───────────────────┼──┼──┼────┼───┤
│ 41 │行動電話（內插0000000000SIM卡1張）    │  1 │ 支 │ 乙○○ │      │
├──┼───────────────────┼──┼──┼────┼───┤
│ 42 │行動電話（內插0000000000SIM卡1張）    │  1 │ 支 │ 乙○○ │      │
├──┼───────────────────┼──┼──┼────┼───┤
│ 43 │行動電話（內插0000000000SIM卡1張）    │  1 │ 支 │ 乙○○ │      │
├──┼───────────────────┼──┼──┼────┼───┤
│ 44 │台哥大預付補充SIM卡000000000000       │  1 │ 張 │ 乙○○ │      │
├──┼───────────────────┼──┼──┼────┼───┤
│ 45 │台哥大預付補充SIM卡000000000000       │  1 │ 張 │ 乙○○ │      │
├──┼───────────────────┼──┼──┼────┼───┤
│ 46 │遠傳易付SIM卡00000000000000000000     │  1 │ 張 │ 乙○○ │      │
├──┼───────────────────┼──┼──┼────┼───┤
│ 47 │遠傳易付SIM卡0000000000000            │  1 │ 張 │ 乙○○ │      │
├──┼───────────────────┼──┼──┼────┼───┤
│ 48 │行動電話（摩托羅拉廠牌）              │  1 │ 支 │ 乙○○ │      │
├──┼───────────────────┼──┼──┼────┼───┤
│ 49 │行動電話（ALCATEL廠牌）               │  1 │ 支 │ 乙○○ │      │
├──┼───────────────────┼──┼──┼────┼───┤
│ 50 │行動電話（易利信廠牌）                │  1 │ 支 │ 乙○○ │      │
├──┼───────────────────┼──┼──┼────┼───┤
│ 51 │行動電話（諾基亞廠牌）                │  1 │ 支 │ 乙○○ │      │
├──┼───────────────────┼──┼──┼────┼───┤
│ 52 │行動電話（諾基亞廠牌）                │  1 │ 支 │ 乙○○ │      │
├──┼───────────────────┼──┼──┼────┼───┤
│ 53 │行動電話（諾基亞廠牌，內插0000000000SI│  1 │ 支 │ 乙○○ │      │
│    │M卡1張）                              │    │    │        │      │
├──┼───────────────────┼──┼──┼────┼───┤
│ 54 │行動電話（諾基亞廠牌，內插0000000000SI│  1 │ 支 │ 乙○○ │      │
│    │M卡1張）                              │    │    │        │      │
├──┼───────────────────┼──┼──┼────┼───┤
│ 55 │行動電話（諾基亞廠牌，內插0000000000SI│  1 │ 支 │ 乙○○ │      │
│    │M卡1張）                              │    │    │        │      │
├──┼───────────────────┼──┼──┼────┼───┤
│ 56 │行動電話（諾基亞廠牌，內插0000000000SI│  1 │ 支 │ 乙○○ │      │
│    │M卡1張）                              │    │    │        │      │
├──┼───────────────────┼──┼──┼────┼───┤
│ 57 │行動電話（INNOSTREAM廠牌，內插00000000│  1 │ 支 │ 乙○○ │      │
│    │40SIM卡1張）                          │    │    │        │      │
├──┼───────────────────┼──┼──┼────┼───┤
│ 58 │通濟隆電話卡號碼000000000000          │  1 │ 張 │ 乙○○ │      │
├──┼───────────────────┼──┼──┼────┼───┤
│ 59 │中國移動通信儲值卡號碼00000000000     │  1 │ 張 │ 乙○○ │      │
├──┼───────────────────┼──┼──┼────┼───┤
│ 60 │台哥大SIM卡                           │  1 │ 張 │ 乙○○ │      │
├──┼───────────────────┼──┼──┼────┼───┤
│ 61 │中華電信SIM卡                         │  1 │ 張 │ 乙○○ │      │
├──┼───────────────────┼──┼──┼────┼───┤
│ 62 │遠傳SIM卡                             │  1 │ 張 │ 乙○○ │      │
├──┼───────────────────┼──┼──┼────┼───┤
│ 63 │台哥大SIM卡（000000000）              │  1 │ 張 │ 乙○○ │      │
├──┼───────────────────┼──┼──┼────┼───┤
│ 64 │電腦主機                              │  2 │ 組 │ 乙○○ │      │
├──┼───────────────────┼──┼──┼────┼───┤
│ 65 │電腦主機                              │  1 │ 組 │ 戊○○ │      │
├──┼───────────────────┼──┼──┼────┼───┤
│ 66 │行動電話（內插0000000000SIM卡1張）    │  1 │ 支 │ 李聰顯 │      │
├──┼───────────────────┼──┼──┼────┼───┤
│ 67 │行動電話（內插00000000000000SIM卡1張）│  1 │ 支 │ 李聰顯 │      │
├──┼───────────────────┼──┼──┼────┼───┤
│ 68 │郵政儲金金融卡00000000000000          │  1 │ 張 │ 李聰顯 │      │
└──┴───────────────────┴──┴──┴────┴───┘
附錄本案論罪科刑法條：
刑法第347條第1項：
意圖勒贖而擄人者，處死刑、無期徒刑或7年以上有期徒刑。
刑法第348第1項：
犯前條第1項之罪而故意殺人者，處死刑或無期徒刑。
刑法第349條第1項：
收受贓物者，處3年以下有期徒刑、拘役或500元以下罰金。
